【裁判字號】    97,上重更(一),35
【裁判日期】    981105
【裁判案由】    殺人等
【裁判全文】
臺灣高等法院臺中分院刑事判決    97年度上重更(一)字第35號
上  訴  人
即  被  告  戊○○
                    (現於臺灣臺中監獄執行中)
選任辯護人  賴鴻鳴律師
選任辯護人  劉錦勳律師
選任辯護人  黃俊達律師
上列上訴人因殺人等案件，不服臺灣臺中地方法院95年度重訴字
第3740號中華民國96年3月29日第一審判決（起訴案號：臺灣臺
中地方法院檢察署檢察官95年度偵字第22107、26126、27343號
，併辦案號：96年度偵字第984、985、986、987、988號，然移
送併辦意旨書漏載其中之96年度偵字第985、986、987、988號)
，提起上訴，經最高法院發回更審，本院判決如下：
    主  文
原判決關於戊○○共同殺人、共同連續意圖勒贖而擄人、未經許
可持有自動步槍、共同連續殺人未遂、共同殺人未遂．暨定應執
行刑部分，均撤銷。
戊○○殺人，處無期徒刑，褫奪公權終身，制式九二手槍壹支沒
收；又共同連續意圖勒贖而擄人，處有期徒刑拾捌年，如附表一
編號1至8、14、20、附表二編號1至7所示之物，均沒收。又共同
未經許可持有自動步槍，處有期徒刑拾伍年，併科罰金新台幣貳
佰萬元，罰金如易服勞役，以罰金總額與陸個月之日數比例折算
，如附表一編號5至17、19所示之物，均沒收。又共同連續殺人
未遂，處有期徒刑拾貳年，如附表一編號5至8、10所示之物，均
沒收。又共同殺人未遂，處有期徒刑拾伍年，如附表一編號5至
17、19、附表四編號1至4所示之物及防彈背心壹件、雞爪釘肆盒
共壹佰參拾柒支，均沒收。應執行無期徒刑，褫奪公權終身，併
科罰金新臺幣貳佰萬元，罰金如易服勞役，以罰金總額與陸個月
之日數比例折算，制式92手槍壹支、如附表一編號1至17、19、
20、附表二編號1至7、附表四編號一至四所示之物、防彈背心壹
件、雞爪釘肆盒共壹佰參拾柒支，均沒收。
    事  實
一、【戊○○槍殺黃章典部分】
    戊○○之友人楊昇凱（傷害人之身體，因而致人於死部分，
    業經臺灣高等法院臺南分院於民國96年1月9日以95年度上訴
    字第869號判處有期徒刑7年確定）於93年3月20日下午16時
    左右，駕駛車牌號碼3525-JH號自用小客車，行經臺南縣六
    甲鄉龜港村龜仔港281巷64號及57號前之三岔路口時，與由
    沈明賢所駕駛後載黃章典之車牌號碼UDW-217號機車差點發
    生擦撞，雙方因而發生口角，互相「嗆聲」，沈明賢揚言：
    「要輸贏就下車」等語，楊昇凱聞言欲停車理論時，沈明賢
    即轉頭自黃章典之腰際抽出1把不具殺傷力之玩具手槍，楊
    昇凱見狀誤以為係真槍，即駕車逃離，惟楊昇凱離開後不甘
    受辱，思欲報復，基於共同傷害沈明賢之犯意聯絡，遂以手
    機撥打適在附近飲酒之戊○○所使用0000000000號行動電話
    門號，告知上情，兩人並約定在臺一線省道往臺南市方向之
    7-11超商前會合，惟戊○○於飲用酒品之後得知上情，竟升
    高犯意，單獨基於殺人之犯意，攜帶友人李政洲（已於87
    年9月14日死亡)於86年9月間某日所交付寄藏之制式九二手
    槍1支（未扣案）及制式9mm子彈4顆(此部分未經許可寄藏槍
    彈部分，業經原審判處有期徒刑5年10月，罰金新台幣15萬
    元後，未上訴而告確定)，且要求不知情之陳俊宏（業經臺
    灣臺南地方法院於95年6月5日以94年度重訴字第10號判處無
    罪確定在案）駕駛車牌號碼8R－9092號自用小客車載其前往
    支援楊昇凱。適沈明賢、黃章典與楊昇凱爭吵後亦餘怒未歇
    ，共乘前述機車至臺一省道龜子港段北上車道旁之「小妖姬
    檳榔攤」，換由黃章典駕駛車牌號碼N6 -4869號自用小客車
    ，由沈明賢坐在該車副駕駛座，在附近搜尋楊昇凱，楊昇凱
    在臺一線省道上發現黃章典、沈明賢，乃右轉離開臺一線省
    道，嗣黃章典、沈明賢在省道臺一線南下車道旁之「兔女郎
    檳榔攤」旁南側巷道交岔口處，發現楊昇凱駕駛前述汽車自
    巷道內竄出，並超越渠等駕駛之汽車，遂隨後緊追，因黃章
    典之汽車老舊無法追上楊昇凱之汽車，楊昇凱遂將汽車開得
    忽快忽慢，俾免黃章典之汽車跟丟，此間戊○○兩度以電話
    聯絡楊昇凱，互相告知其彼此所在之位置，於同日(93.3.20
    日)下午17時05分左右，楊昇凱在臺一線省道往臺南市方向
    之7-11超商前，看見戊○○之汽車，遂撥電話告訴戊○○說
    黃章典等人之汽車在後緊追，戊○○為遂行上開單獨殺人之
    犯意，告知楊昇凱說：「我準備要打他們」，並要楊昇凱將
    黃章典的車子引入偏僻之農路，楊昇凱遂在臺一線省道上做
    180度迴轉向新營方向，戊○○隨即要陳俊宏駕駛汽車緊跟
    在黃章典駕駛之汽車後方後，楊昇凱即將汽車往右彎往偏僻
    農路上開，並將黃章典所開之汽車誘往臺南縣六甲鄉龜港村
    80巷20之8號前之交岔路口後，是時已約下午17時10分左右
    ，楊昇凱雖不知道戊○○攜帶何種武器，但在誤認黃章典、
    沈明賢擁有手槍的情事下，能預見戊○○可能具有相當火力
    ，若與黃章典、沈明賢發生衝突，有可能發生死傷結果之可
    能性下，竟仍將汽車右轉後緊急停住，使緊跟在後之黃章典
    所駕駛汽車因遭楊昇凱所駕駛汽車阻擋亦被迫停住，在後追
    蹤之戊○○隨即單獨基於殺人之犯意，抽出預藏之上開制式
    九二手槍，朝黃章典之汽車射擊4槍（現場遺留彈殼4枚），
    其中1槍射穿該車後擋風玻璃，並貫穿坐在駕駛座之黃章典
    的右太陽穴（槍傷路徑方向：由後向前、右向左、上向下）
    ，使黃章典當場死亡，楊昇凱及陳俊宏、戊○○等人則於案
    發後分頭駕車逃逸。
二、林國忠（由臺灣高等法院臺南分院以95年度上重更一字第
    472號，就共同連續意圖勒贖而擄人部分，處有期徒刑16年
    ，共同連續未經許可持有自動步槍部分，處有期徒刑18年，
    併科罰金300萬元，共同強盜擄人勒贖部分，處無期徒刑，
    褫奪公權終身，共同連續殺人未遂部分，處有期徒刑20年，
    共同殺人未遂部分，處有期徒刑15年，主刑部分，應執行無
    期徒刑，經最高法院判決駁回上訴確定）因鄧永燃（共同連
    續意圖勒贖而擄人部分，業經本院以94年度上訴字第709號
    判處有期徒18年，經最  高法院判決駁回上訴確定在案）之
    介紹而認識涉犯數起重大刑案逃亡中之張錫銘（由臺灣高等
    法院臺南分院以97年度矚上重更三字第246號判處無期徒刑
    ，經最高法院判決上訴駁回確定），復因張錫銘之引介而與
    張宏吉（由臺灣臺南地方法院檢察署檢察官另案偵辦，目前
    通緝中）相識，戊○○亦因張錫銘之介紹而與林國忠、鄧永
    燃及張宏吉等人熟識。
三、【戊○○與張錫銘等人共同持槍擄癸○○勒贖部分】
(一)緣林國忠、張錫銘、鄧永燃及張宏吉等人，因先前綁架丙○
    ○時，未能順利取得贖款，竟另萌意圖為自己不法之所有，
    基於意圖擄人勒贖之犯意聯絡，先由基於幫助擄人勒贖之李
    忠晉（由本院以95年度上更二字第139號判處有期徒刑4年6
    月確定）與張宏吉向不知情之邱義明承租坐落嘉義市○○街
    124之18號房屋，以預備作為渠等躲藏及藏匿綁架人質之處
    所。而林國忠、張錫銘、鄧永燃及張宏吉等人，即於93年2
    月間，陸續搬入上開處所居住，藉以躲避警方之查緝。迨於
    93年3月間，林國忠、張錫銘、鄧永燃及張宏吉等人得知在
    臺南市○○路、東門路開設「大佳當鋪」及「國光當鋪」之
    癸○○中得一筆上億元之彩金，即共同謀議以擄走癸○○方
    式勒贖金錢，待謀議底定，即於同年4月2日中午12時左右，
    由鄧永燃駕駛車牌號碼不詳之賓士廠牌自用小客車搭載林國
    忠、張錫銘及張宏吉分持附表一編號1至4所示之制式手槍及
    制式90手槍子彈72顆，在臺南市○○路「大佳當鋪」附近守
    候，嗣於同日晚上22時左右，林國忠等人發現癸○○駕駛車
    牌號碼3219-GT號BMW廠牌760型式之自用小客車離開「大佳
    當鋪」時，鄧永燃即駕駛上開賓士廠牌自用小客車搭載林國
    忠、張錫銘及張宏吉，尾隨癸○○所駕駛之自用小客車，途
    經臺南縣歸仁鄉○○道三號高速公路」橋下時，鄧永燃即駕
    車衝撞癸○○之自用小客車，致癸○○誤以為係車禍案件而
    下車察看。林國忠、張錫銘及張宏吉等見癸○○所駕車輛性
    能優越，竟共同意圖為自己不法之所有，基於以強暴使人不
    能抗拒，強取他人財物之犯意聯絡，分持制式手槍下車，以
    手槍抵住癸○○左、右腰部，致使其不能抗拒而強取癸○○
    所駕駛之上開BMW廠牌760型式自用小客車供渠等之後使用。
    旋再強押癸○○進入上揭癸○○所有之自用小客車後座，林
    國忠、張宏吉則坐於後座即癸○○之兩側，控制癸○○，並
    以眼罩矇住癸○○雙眼、再以手銬銬住癸○○雙手；由張錫
    銘駕駛上揭BMW廠牌760型式自用小客車，鄧永燃則駕駛上開
    車牌號碼不詳之賓士廠牌自用小客車跟隨在後，共同將癸○
    ○押至臺南縣東山鄉山區。復於同日(4月2日)晚上22時45分
    左右，張錫銘等人即令癸○○以其自己所持用之門號
    0000000000號行動電話撥打「國光當鋪」經理李綜文之
    0000000000號行動電話稱：「我被人控制需要用到錢，你馬
    上打開金庫看裡面有多少錢，我等一下再打給你」等語；再
    於同日晚上22時57分左右，癸○○又撥打李綜文之上開行動
    電話，詢問籌到多少款項，李綜文答稱僅80餘萬元時，張錫
    銘等人即向癸○○表示不用講了，旋將癸○○再押往嘉義市
    ○○街124之18號租屋處藏匿。
(二)之後林國忠、張錫銘等人，復續為下述之擄人勒贖行為，即
    ：
１、於同年4月3日（即翌日）凌晨4時30分左右，因張錫銘欲將
    強盜取得之癸○○所駕駛上開BMW廠牌760型式自用小客車駛
    往嘉義縣竹崎鄉某處藏置，途中發生熄火無法啟動，遂由林
    國忠、鄧永燃等人駕車強押癸○○，前往告知張錫銘如何駕
    駛上開BMW廠牌760型式自用小客車時，癸○○遂要求張錫銘
    等人讓其以上揭行動電話撥打給其太太張雅玲（電話號碼為
    0000000000號）稱：「我人在高雄，不能回家」等語，而張
    錫銘等人復令癸○○以上揭行動電話告知其友人唐寶慶稱：
    「我出事了，幫我籌錢」等語，再撥打電話予李綜文請其繼
    續籌錢等語。又於同日(4月3日)下午16時13分左右，張錫銘
    、林國忠等人，又將癸○○帶往嘉義縣水上鄉、中埔鄉及臺
    南縣白河鎮等山區，令癸○○以上揭行動電話打給李綜文、
    唐寶慶及陳淑真，分別告知渠等籌集贖款。於同年4月4日下
    午17時6分左右，張錫銘等人又將癸○○押往雲林縣北港鎮
    等處，命癸○○以上揭行動電話打給李綜文稱：「你籌到多
    少錢」，李綜文告知已籌到900萬元；張錫銘、林國忠等人
    即於同日(4月4日)晚上20時30分左右，將癸○○押至臺南縣
    東山鄉山區後，即命癸○○再次以上揭行動電話與李綜文聯
    絡稱：「你將900萬元帶到臺南縣175縣道17公里處後，閃2
    下遠光燈停那裡」等語。李綜文立即駕車攜帶900萬元之贖
    款前往上開地點，惟因李綜文遲遲無法找到交付贖金之地點
    ，張錫銘等人遂以癸○○之上揭行動電話指示李綜文行走路
    線，嗣張錫銘等人於山上制高點發現李綜文車後有警方人員
    跟監始作罷。
２、繼於同年4月6日上午11時6分左右，張宏吉駕駛李忠晉所有
    之牌照號碼S6-6631號吉普車，至嘉義市○○路某通信行購
    買附表一編號20之0000000000號行動電話手機（含SIM卡）1
    支；另由張錫銘與知悉上情而基於幫助意圖勒贖而擄人犯意
    之陳明宗(另案通緝中)謀議，由陳明宗在大陸地區，向李茂
    坤、黃新權取得黃連堂（李茂坤、黃新權、黃連堂均因違反
    銀行法案件，李茂坤、黃新權經臺灣臺南地方法院以95年度
    重訴字第15號均判處有期徒刑1年10月，緩刑3年確定；黃連
    堂經該案判處有期徒刑1年7月，緩刑2年確定）在華僑銀行
    臺南分行（下稱華僑銀行）所申設之00000000000000號帳戶
    之帳號，約定於贖款匯入黃連堂上開帳戶時，李茂坤、黃新
    權即交付陳明宗等額之大陸人民幣。嗣於同日12時40分左右
    ，張錫銘、張宏吉及鄧永燃等人將癸○○押至嘉義縣中埔鄉
    ○○村○○路旁，將上開黃連堂之華僑銀行帳戶之帳號告知
    癸○○，命癸○○以0000000000號行動電話撥打給其友人李
    美蓉之0000000000號行動電話稱：「你幫我在下午3點半之
    前，籌1500萬元，以每筆200萬元，匯到黃連堂、華僑銀行
    臺南分行00000000000000號帳戶中」等語。李美蓉旋將此事
    告知癸○○配偶張雅玲，張雅玲即請盧息香、李美蓉分別將
    1000萬元、200萬元、300萬元等3筆贖款匯入黃連堂上述華
    僑銀行帳戶。後於同日(4月6日)下午15時46分左右，張錫銘
    等人又將癸○○押至南投縣竹山鎮山區，命癸○○再以0000
    000000號行動電話撥打給李美蓉稱：「你錢是否已匯進去。
    」李美蓉應稱：「已匯2筆250萬元、1筆1000萬元」等語，
    張錫銘等人隨即通知陳明宗贖款已得手並匯入黃連堂華僑銀
    行帳戶中，李茂坤、黃新權旋向黃連堂查證，得知前述黃連
    堂華僑銀行帳戶中確已匯入1500萬元後，即將大陸人民幣
    375 萬元交予陳明宗，陳明宗再經由某地下匯兌管道將其中
    1000萬元輾轉交予張錫銘等人。
３、另林國忠於同日(4月6日)12時15分左右，駕車至雲林縣古坑
    鄉某處，以上揭癸○○持用之0000000000號行動電話聯絡李
    綜文，命李綜文攜帶900萬元贖款，至臺南市火車站搭乘當
    天12時52分北上之自強號，聽候林國忠之指示交付贖款；然
    嗣後林國忠發覺有警方人員隨行，即未告知李綜文如何交付
    贖款。又於翌日（4月7日）中午12時26分左右，林國忠復駕
    車至臺中縣外埔鄉大同村附近、苗栗縣竹南鎮附近、桃園縣
    中壢市○○路等處，以上揭癸○○持用之0000000000號行動
    電話打給李綜文，命李綜文再度攜帶900萬元贖款，至臺南
    機場搭乘飛機抵達臺北市松山區後，再轉搭往花蓮縣之火車
    ，並聽候林國忠之指示交付贖款，然林國忠仍未告知李綜文
    如何交付贖款。另於同日12時55分左右，張錫銘、張宏吉及
    鄧永燃等人再將癸○○押至嘉義縣布袋鎮○○路旁，命癸○
    ○以0000000000號行動電話打給李美蓉之0000000000號行動
    電話稱：「你再幫我籌1500萬元，匯到黃連堂帳戶中」等語
    ，迨於同日下午15時41分左右，張錫銘等人再將癸○○押至
    彰化縣永靖鄉福興村附近，命癸○○打電話給李美蓉詢問是
    否已籌好贖款，李美蓉表示尚在籌錢，張錫銘即命癸○○掛
    斷電話，並將癸○○押回嘉義市○○街124-18號處所繼續拘
    禁。
(三)癸○○遭綁架期間，林國忠、張錫銘等人對癸○○除以眼罩
    矇住雙眼、以耳機套住雙耳、以手銬銬住雙手、以緊束帶綑
    綁雙腳，再以鐵鍊綑綁外，張錫銘並於93年4月間某日，邀
    請因槍殺黃章典亟思逃亡之戊○○，加入張錫銘等人之擄人
    勒贖集團，戊○○知悉上情後即應允之，並承繼張錫銘、林
    國忠、鄧永燃、張宏吉上開意圖勒贖而擄人及未經許可持有
    槍砲、彈藥之概括犯意聯絡，持有張錫銘等人所交付之捷克
    CZ廠製100型口徑九MM制式半自動手槍1支（即附表一編號1
    ，槍枝管制編號：0000000000、含彈匣2個）、德國SIGSAUE
    R廠製P228型口徑九MM制式半自動手槍1支（即附表一編號2
    ，槍枝管制編號：0000000000、含彈匣2個）、德國HK廠USP
    型口徑九MM制式半自動手槍1支（即附表一編號3，槍枝管制
    編號：0000000000、含彈匣1個）、制式90手槍子彈72顆（
    即附表一編號4，鑑驗試射10顆，該10顆已不具殺傷力）等
    槍械子彈，負責在上址看管人質癸○○。嗣於93年4月11日
    許，林國忠因知悉其友人江志成（幫助意圖勒贖而擄人部分
    ，另由本院以94年度上訴字第709號判處有期徒刑6年10月確
    定)於農曆年間因賭博輸了不少錢，亦邀江志成幫忙看管已
    遭綁架之癸○○，江志成即基於幫助擄人勒贖之犯意，自此
    時起加入該看管人質工作，在嘉義市○○街124之18號藏匿
    之處所，與戊○○、鄧永燃等人共同持有張錫銘等人所交付
    之上開槍彈幫忙輪流看管癸○○及防止警方攻堅之需。至於
    李忠晉則基於幫助擄人勒贖之犯意，於癸○○遭綁架拘禁予
    嘉義市○○街124之18號租屋期間，自93年4月間某日起，提
    供部分飲食予鄧永燃等人及癸○○食用。
(四)嗣於同年5月5日上午7時左右，經警方於上揭拘禁處所查獲
    李忠晉、鄧永燃及江志成時，始將癸○○救出，並扣得附表
    一編號1至4所示等槍械子彈及附表二所示之物，張錫銘、林
    國忠、張宏吉及戊○○則趁機逃逸。
四、【戊○○與張錫銘等人等共同持有槍砲、彈藥部分】
    戊○○與張錫銘、張宏吉、林國忠等人，均明知槍砲、彈藥
    為政府明令列管之管制物品，非經中央主管機關許可不得持
    有，竟共同基於持有槍砲、彈藥之犯意聯絡，由張錫銘於93
    年5月5日後某日，向不詳姓名年籍之人，陸續購買具有殺傷
    力之M16步槍3支（即附表一編號5，槍枝管制編號：0000000
    000，含彈匣12個、編號6，槍枝管制編號：0000000000，含
    短彈匣1個、長彈匣6個、編號7所示）、90手槍1枝（即附表
    一編號8，槍枝管制編號：0000000000)、克拉克手槍1支（
    即附表一編號9，槍枝管制編號：0000000000）、手榴彈2顆
    （即附表一編號10，其中1顆已擲爆）、M16步槍子彈780 顆
    （即附表一編號11，其中於93年7月26日在高雄縣大寮鄉槍
    戰現場《詳如後述犯罪事實欄所述》查扣未擊發之412顆，
    已擊發168顆；張鍚銘等人逃逸時帶走200顆，再分由戊○○
    保管179顆、張宏吉保管21顆）、克拉克手槍子彈11顆（即
    附表一編號12，鑑定時試射3顆，已無殺傷力）、90手槍子
    彈13顆（即附表一編號13，鑑定時試射3顆，已無殺傷力）
    及AK47步槍1支（即附表一編號14，槍枝編號0000000000）
    、P-99型制式半自動手槍1支（附表一編號15；槍枝管制編
    號0000000000，含彈匣1個）、克拉克制式手槍1支（附表一
    編號16；槍枝管制編號0000000000、含彈匣4個）、制式子
    彈13顆及彈匣1個（即附表一編號17）及可供上開槍枝使用
    之子彈數十顆（即附表一編號18，此部分於綁架庚○○及大
    佳當鋪及國光當鋪縱火時擊發）而持有。《上開附表一編號
    5、8至13之槍彈（除編號10已擲爆之1顆手榴彈外）均於93
    年7月26日為警在「大寮現場」槍戰後查獲，編號6之槍枝管
    制編號0000000000號M16步槍1支、含短彈匣1個、長彈匣6個
    於95年9月29日在戊○○藏匿之彰化市○○路528巷39號7樓
    屋內查獲，另編號14之AK47步槍1支、編號15之P99型半自動
    制式手槍1支，則於94年7月13日，在張錫銘藏匿之臺中縣沙
    鹿鎮○○路306號居處內查獲、編號16之克拉克制式手槍1支
    ，則於94年8月8日在彰化縣和美鎮○○路125巷6號後空屋扣
    得、編號17之子彈及彈匣於94年12月22日為警在尖山埤水庫
    附近車號Q9-3115號自用小客車內查獲、編號19之步槍子彈
    179顆，係在95年9月29日在彰化縣彰化市○○路528巷39號7
    樓藏匿處查獲》。
五、【戊○○與張錫銘、林國忠、張宏吉等人持槍預備擄乙○○
    勒贖部分】
    戊○○與張錫銘、林國忠及張宏吉等人在逃亡藏匿期間，仍
    承續前開意圖勒贖而擄人之犯意聯絡，於張錫銘因其綽號「
    長腳」之友人為了桃園縣復興鄉一處砂石工廠招標事宜與綽
    號「雙頭」之乙○○發生糾紛，受「長腳」之託向「雙頭」
    討回公道之際，得知綽號「雙頭」之乙○○與綽號「冬粉」
    之丁○○合夥從事砂石事業，獲利頗豐，並於獲知乙○○所
    駛用車輛車牌號碼後四碼「9559」後，即謀議綁架乙○○，
    於93年6月8日上午8時左右，張錫銘駕駛上開癸○○所有之
    BMW廠牌760型自用小客車，自高雄大樹鄉某處藏匿地點，搭
    載林國忠、戊○○、張宏吉北上至桃園縣大溪鎮○○街309
    巷21號丁○○住處前，發現車牌號碼後四碼「9559」之車輛
    停放該處，即由林國忠、張宏吉、戊○○分持附表一編號5
    至7所示之M16步槍、編號14所示之AK47步槍等槍械，潛入上
    址，見郭素華、陳東德及公司會計3人在屋內時，即對郭素
    華等人恫稱：「雙頭人呢？車在外面人在哪裡？」等語，並
    持槍逼使郭素華等人退至牆邊後，搜索屋內未發現乙○○之
    蹤影，並檢查陳東德之身分證件，幸乙○○未在該處，張錫
    銘等人始無從著手擄人，隨即駕車返回達邦山區藏匿處（該
    處是由曾瑞彬於93年4月間介紹林士元與戊○○、張錫銘、
    林國忠、鄧永燃、張宏吉認識後，由曾瑞彬、林士元帶領戊
    ○○、張錫銘、林國忠、鄧永燃、張宏吉至林士元坐落於嘉
    義縣阿里山鄉達邦村山區種植山葵等植物之廢棄工寮，提供
    予張錫銘、戊○○等人藏匿；而曾瑞彬所涉犯藏匿人犯罪，
    業經臺灣臺南地方法院以94年度矚重訴字第1號判處有期徒
    刑10月，提起上訴後，經臺灣高等法院臺南分院以95年度矚
    上重訴第785號駁回上訴而確定，目前執行中；又林士元所
    犯藏匿人犯罪，業經臺灣臺南地方法院以94年度重訴字第13
    號判處有期徒刑1年，經提起上訴後，經臺灣高等法院臺南
    分院以95年度上訴字第640號駁回上訴而確定，目前執行中
    ）。
六、【戊○○與張錫銘、林國忠、張宏吉等人駕駛懸掛偽造車牌
    車輛，持槍擄庚○○勒贖部分】
    戊○○仍夥同張錫銘、林國忠及張宏吉，復承前意圖勒贖而
    擄人之犯意聯絡，於93年6月中旬某日，張錫銘駕駛車牌號
    碼TK-6986號登山用休旅車（ISUZU廠牌，俗稱陸地龍）搭載
    林國忠、張宏吉、戊○○等人，與洪鋒文、段樹文等人相約
    前往廖冠能、呂佩芳夫妻於雲林縣林內鄉烏塗村和興1號開
    設之「晟昱國際有限公司」、「裕群砂石有限公司」內見面
    交談席間，得知「晟昱國際有限公司」雖標得臺灣糖業股份
    有限公司（以下簡稱臺糖公司）之陸砂開採權，然無資力繳
    交2000萬元之保證金而無法順利開工一事，張錫銘復透過某
    姓名年籍不詳之人得知「和欣客運」之少東庚○○所駕駛車
    輛之車牌號碼及住所等資料後，竟承上開勒贖而擄人之犯意
    ，計畫綁架庚○○取得贖款後，以該款項入股「臺糖公司土
    地陸砂開採案」，獲取龐大利益。旋於同年7月2日（敏督利
    颱風來襲當日）上午7時左右，由張錫銘駕駛強盜自癸○○
    之BMW廠牌760型自用小客車，懸掛偽造之「9L-0135號」車
    牌，搭載分持附編號一編號5至8、14、18所示M16步槍、制
    式手槍及子彈之戊○○、林國忠、張宏吉等人，至臺南縣佳
    里鎮○○路312號庚○○住處附近守候。迨於同日（7月2日)
    中午12時20分左右，戊○○、張錫銘、林國忠、張宏吉見庚
    ○○駕駛車牌號碼3M-1857號自用小客車外出，張錫銘等人
    隨即駕車尾隨庚○○所駕駛之自用小客車，途經臺南縣176
    縣道七股鄉○○路段時，戊○○等4人即以手槍指向庚○○
    ，命庚○○停車，庚○○見狀欲駕車逃離，戊○○等4人隨
    即以手槍朝庚○○所駕駛之自用小客車輪胎、引擎蓋等處射
    擊7槍，造成庚○○所駕駛之自用小客車故障，迫使庚○○
    停車後，戊○○、林國忠即分持手槍抵住庚○○，將庚○○
    強押進張錫銘所駕駛之上開自用小客車，並以手銬銬住庚○
    ○雙手、以緊束帶綁住庚○○雙腳、以黃色膠帶矇住庚○○
    雙眼、以大型耳機套住庚○○雙耳後，問庚○○：「是不是
    楊仔頭的兒子」（以臺語發音）等語，庚○○答稱：「是」
    ，戊○○、張錫銘、林國忠及張宏吉等人原計畫將庚○○藏
    匿於嘉義縣阿里山鄉「達邦村山區藏匿處」，惟因「敏督利
    颱風」來襲無法上山，戊○○、張錫銘等4人遂暫將庚○○
    押至臺南縣東山鄉山區某工寮藏匿，並逼問庚○○稱：「你
    家裡誰最疼你，可以拿出1億元贖你回去」等語。嗣於同年7
    月5日上午某時，「阿里山公路」路段搶通後，戊○○、張
    錫銘、林國忠、張宏吉隨即駕駛車牌號碼TK-6986號陸地龍
    登山車押載庚○○前往「達邦山區藏匿處」，惟因通往該藏
    匿處工寮之道路尚未搶通，無法上山，戊○○、張錫銘等4
    人遂將庚○○押至高雄縣湖內鄉○○○路40巷3弄40號藏匿
    。嗣於同年7月7日「達邦村山區○○○○○道路搶通後，戊
    ○○、張錫銘等4人即將庚○○押至「達邦村山區藏匿處」
    之工寮內囚禁。同年7月10日林士元至「達邦村山區藏匿處
    」時，發現庚○○被囚禁在其工寮內，並留下為張錫銘等人
    每日煮飯備餐，同年月12日戊○○、張錫銘、林國忠、張宏
    吉因癸○○未依約再給付600萬元而心生不滿，欲向癸○○
    所開設之「大佳當鋪」、「國光當鋪」開槍、縱火洩恨（詳
    如後述之犯罪事實欄所述），戊○○、張錫銘、林國忠、張
    宏吉離開下山前，張錫銘要求林士元看管庚○○，林士元即
    基於共同意圖勒贖而擄人之犯意聯絡而同意，由林士元等負
    責看管庚○○（林士元此部分所犯之意圖勒贖而擄人罪，業
    經臺灣臺南地方法院以94年度重訴字第13號判處有期徒刑7
    年6月，經提起上訴後，經臺灣高等法院臺南分院以95年度
    上訴字第640號、最高法院96年度台上字第1388號駁回上訴
    確定在案）。嗣於同年7月16日，庚○○之大哥辛○○得知
    吳朝銘有管道可與張錫銘聯繫後，即透過郭清華委由吳朝銘
    與張錫銘等人談判交付贖款之事宜，經吳朝銘向蘇木林查證
    ，證實庚○○確實在張錫銘手中，吳朝銘同意代辛○○向戊
    ○○、張錫銘等4人交涉贖金事宜，惟要求事後辛○○應另
    行給付吳朝銘200萬元作為酬謝。吳朝銘並轉達辛○○意思
    ，要求蘇木林轉告張錫銘必須提出庚○○未遇害之證明，張
    錫銘即指示戊○○、張宏吉對庚○○錄音，並由張錫銘將庚
    ○○之錄音帶1卷交付蘇木林，再轉交吳朝銘交予辛○○，
    並稱庚○○遭戊○○、張錫銘等4人綁架，楊家需支付5000
    萬元，張錫銘始願將庚○○釋放等語，幾經討價還價，張錫
    銘始同意贖款金額降為3600萬元。辛○○隨即於同年7月18
    日凌晨3時左右，在郭清華之住處，交付3600萬元之贖款予
    吳朝銘，吳朝銘將之轉交蘇木林，張錫銘隨即前往蘇木林處
    取得3600萬元之贖款，並於同日晚上20時左右，將庚○○押
    至臺南縣東山鄉某處釋放，事後辛○○果另行給付吳朝銘
    200萬元作為酬謝。
七、【戊○○與張錫銘等違反洗錢防制法部分】
    戊○○與張錫銘等4人取得3600萬元之贖款後，共同基於隱
    匿因自己重大犯罪所得財物之犯意聯絡，於93年7月19日凌
    晨1時左右，在高雄縣湖內鄉○○○路40巷3弄40號處，約同
    具有共同基於隱匿因他人重大犯罪所得財物犯意聯絡之李金
    成，將上情轉知洪鋒文，並告知洪鋒文同往高雄縣大寮鄉○
    ○路○段104巷186弄9之1號，將上揭贖款中之2250萬元交予
    洪鋒文，欲投資上揭臺糖公司土地陸砂開採案。洪鋒文取得
    該贖款後，與李金成、陳淑貞、陳志強共同基於隱匿他人重
    大犯罪所得財物之犯意聯絡（李金成、洪鋒文、陳淑貞所犯
    違反洗錢防制法案件，經臺灣高等法院臺南分院以95年度上
    重更一訴字第472號分別判處李金成有期徒刑1年6月，減為9
    月、洪鋒文1年4月，減為8月，陳淑貞1年2月，減為7月，李
    金成未上訴而確定，洪鋒文、陳淑貞經最高法院以96年度台
    上字第5277號駁回上訴確定在案、陳志強目前通緝中），連
    夜將該筆2250萬元（每只100萬元，以繩子及蓋有佳里合作
    金庫、佳里鎮農會之紙條綑綁）攜至屏東縣泰武鄉武潭村山
    區工寮，將綑綁贖款之繩子及紙條剪開，再以橡皮筋重新綑
    綁，分裝成3袋後，洪鋒文等人即將原綑綁贖款之繩子、紙
    條及袋子燒毀。陳淑貞旋於同日(7月19日)14時44分左右，
    將其中贖款1210萬元交給陳翠暇（改名陳靖惠，另案由臺灣
    高雄地方法院95年度訴字第2164號判處有期徒刑1年，經提
    起上訴後，由臺灣高等法院高雄分院以96年度上訴字第1592
    號判處有期徒刑1年，減為6月，尚未確定）騎乘機車搭載李
    金成，至高雄市三民區○○○路116號臺灣中小企業銀行大
    昌分行（以下簡稱臺灣中小企業銀行），由不知情之行員葉
    燈裕辦理分別存入陳翠暇、黃子玲、黃敏華、黃珮菁在臺灣
    中小企業銀行之帳戶400萬元、300萬元、210萬元及300萬元
    ( 原判決誤載為200萬元)。洪鋒文、陳淑貞、李金成、陳志
    強並將張錫銘交付贖款中之160萬元訂購車牌號碼ZS-7697號
    福特廠牌4000C.C.之自用小客車，欲供張錫銘等人使用。其
    餘贖款則由洪鋒文保管。洪鋒文、陳淑貞再於93年7月23日
    11 時左右，請陳翠暇至臺灣中小企業銀行，由不知情之行
    員何俊良辦理，將上開存入銀行贖款中之1160萬元開立以臺
    灣銀行高雄分行為發票人等詳如附表三所示之支票9張。洪
    鋒文、陳淑貞取得上開9張支票後，即於93年7月28日晚上某
    時，在雲林縣斗六市歐悅汽車旅館，將該9張支票及現金40
    萬元，合計1200萬元交付共同具有洗錢犯意聯絡之廖冠能、
    呂佩芳（業經臺灣高等法院臺南分院以95年度上訴字第443
    號分別判處廖冠能有期徒刑1年2月、呂佩芳有期徒刑1年，
    緩刑3 年確定）夫婦收受。嗣於93年8月2日，呂佩芳至高雄
    市○○○路264號臺灣銀行高雄分行（以下簡稱臺灣銀行）
    開戶後，將上開如附表三所示之9張支票存入呂佩芳臺灣銀
    行帳戶中，旋以匯款方式，將1000萬元轉入裕群砂石有限公
    司設於第一商業銀行斗六分行（以下簡稱第一銀行）帳戶，
    另160 萬元則匯入廖冠能第一銀行帳戶中。廖冠能、呂珮芳
    再陸續簽發支票將該款項陸續提領完畢。
八、【戊○○與張錫銘等人駕駛懸掛偽造車牌車輛，開槍、放火
    燒燬大佳當舖、國光當舖部分】
    癸○○於93年5月5日，在嘉義市○○街124之18號被救出後
    ，為避免張錫銘等人再次對其綁架、勒贖，遂透過綽號「義
    明」之姓名、年籍不詳之人與張錫銘等人傳話，表示願意給
    付600萬元予戊○○、張錫銘等人，惟事後癸○○切斷所有
    之聯繫管道，避不見面，致戊○○、張錫銘、林國忠、張宏
    吉等4人心生不滿，明知以自動步槍掃射及丟擲汽油彈使建
    築物燃燒，均足以致人於死，竟共同基於放火燒燬現供人使
    用建築物及殺人之犯意聯絡，於93年7月12日21時左右，均
    穿著防彈背心，由張錫銘駕駛癸○○所有之BMW廠牌760型式
    自用小客車，懸掛偽造之GL-0135號車牌，搭載戊○○、林
    國忠、張宏吉，至臺南市○○路386號「大佳當鋪」(原判決
    誤載為382號，大佳當鋪係小東路384、386、388號3個號碼
    為1戶，以386號為代表號)。戊○○、張錫銘、林國忠、張
    宏吉分別手持附表一編號5-8、10、18之M16步槍、手槍、
    前胸懸掛手榴彈、汽油彈（戊○○、張錫銘、林國忠分持
    M16步槍、張宏吉持手槍；林國忠與張宏吉另各持1顆手榴彈
    ；張宏吉並持4顆汽油彈），進入大佳當鋪後，對當鋪內之
    人喝令不要動，趴下，張錫銘持M16步槍朝天花板射擊1槍；
    戊○○見當鋪之員工壬○○躲入房間內，即以M16步槍朝壬
    ○○射擊1槍，致壬○○受有左手前臂槍傷併尺側伸腕肌及
    伸小指肌斷裂等傷害；張宏吉並點燃汽油彈朝當鋪丟擲後離
    去，離去時，林國忠又持槍對空射擊1槍，嗣上開汽油彈爆
    炸，致現有人所在之建築物大佳當鋪起火燃燒，並造成大佳
    當鋪1樓櫃台前外側木板碳化、地板嚴重燒損龜裂，而燒燬
    大佳當鋪；而壬○○經送醫急救，始倖免於難。戊○○、張
    錫銘、林國忠、張宏吉復承上開犯意聯絡，並基於同一概括
    之犯意，旋於同日（7月12日)晚上21時30分左右，再駕車轉
    往臺南市○○路○段470號「國光當鋪」，改由戊○○、林
    國忠、張宏吉分持M16步槍進入當鋪後，戊○○、林國忠分
    別朝當鋪內射擊，張宏吉則點燃汽油彈朝當鋪丟擲後離去，
    於離去時，戊○○又持槍朝當鋪射擊。汽油彈爆炸起火，致
    現有人所在之建築物「國光當鋪」起火燃燒，幸經該當舖內
    人員隨即以乾粉式滅火器撲滅，始未燒燬（消防人員抵達現
    場時，現場火勢已經撲滅），而該當鋪內人員，亦幸未中槍
    造成傷亡。事後警方進行蒐證，在大佳當鋪前道路扣得長槍
    彈殼1顆；國光當鋪扣得長槍彈殼5顆。
九、【戊○○及張錫銘等與警方於高雄縣大寮鄉槍戰部分】
    戊○○夥同張錫銘、張宏吉、林國忠等人，於93年7月25日
    ，前往高雄縣大寮鄉○○路○段104巷186弄9之1號工寮藏匿
    。而檢警為查緝，已組成「0715專案小組」，專責追捕渠等
    ；嗣於同日晚上22時左右，小組得知李金成駕駛車牌號碼6M
    -1960號自用小客車，張錫銘駕駛車牌號碼TK-6986號陸地龍
    車子搭載戊○○、林國忠、張宏吉至上開工寮藏匿，專案小
    組隨即召集警力圍捕。詎戊○○、林國忠、張錫銘、張宏吉
    等4人，於93年7月26日凌晨2時左右，發現警方到達上開處
    所依法執行緝捕職務，且明知槍彈或手榴彈擲爆擊中緝捕警
    員，足以致人於死，竟共同基於妨害公務及殺人之犯意聯絡
    ，對圍捕之警方人員丟擲手榴彈，並以自動步槍朝警方人員
    射擊，以此強暴方法，妨害警員依法執行緝捕職務，並造成
    警員甲○○受有左膝撕裂傷等傷害，警員己○○受有左足槍
    彈傷併左骰骨骨折等傷害。警方人員隨即予以反擊，遂發生
    激烈槍戰，迨於同日(7月26日)上午10時左右，始緝獲林國
    忠，並扣得M16步槍1支（即附表編號5，槍枝管制編號
    0000000000，含彈匣12個）、90手槍1支（即附表一編號8；
    槍枝管制編號0000000000）、克拉克手槍1支（即附表一編
    號9；槍枝管制編號0000000000）、手榴彈1顆（即附表一編
    號10；其中一顆已擲爆）、M16步槍子彈412顆（即附表一編
    號11；93年7月26日在大寮槍戰查扣未擊發412顆，已擊發
    168顆；戊○○、張宏吉等人逃逸時帶走200顆，戊○○保管
    179顆、張宏吉保管21顆）、克拉克手槍子彈11顆（即附表
    一編號12；鑑定時試射3顆，已無殺傷力）、90手槍子彈13
    顆（即附表一編號13；鑑定時試射3顆，已無殺傷力）及附
    表四所示等物。張錫銘、張宏吉、戊○○則趁隙逃逸，並帶
    走AK47步槍1支（即附表一編號14）及M16步槍2枝（即附表
    一編號6、7）、防彈背心1件、雞爪釘4盒共137支、M16步槍
    子彈200顆。另於93年9月20日下午18時左右，警方尋線在嘉
    義縣民雄鄉○○村○○○段145地號土地之鐵皮屋內，查獲
    癸○○所有之上開BMW廠牌760型式自用小客車1輛。又扣得
    洪鋒文登記於林春玉名下，以上開贖金所購之車牌號碼ZS-
    7697號福特廠牌4000CC之自用小客車1輛。戊○○、張錫銘
    、張宏吉等3人逃逸後，隨即於93年7月26日下午某時，至位
    於嘉義縣阿里山鄉山區○○○○路藏匿處」與林士元會合，
    並在該處藏匿。嗣戊○○於93年10月15日持如附表一編號6
    所示M16步槍1支（槍枝管制編號：0000000000，含短彈匣1
    個、長彈匣6個、步槍子彈）及防彈背心1件、雞爪釘4盒共
    137支、M16步槍子彈179顆，張宏吉則於同日持如附表一編
    號7所示另1支未扣案之M16步槍、M16步槍子彈21顆，離開上
    開藏匿處，與張錫銘分道揚鑣。
十、嗣由臺灣臺中、南投地方法院檢察署檢察官共同指揮臺中市
    警察局刑事警察大隊網偵組與南投縣警察局刑事警察大隊偵
    二隊等單位偵查員組成聯合專案小組進行偵辦，經過長時間
    蒐證監控，確認戊○○藏身處後，於95年9月29日清晨6時左
    右，在戊○○藏匿之彰化縣彰化市○○路528巷39號7樓住處
    進行攻堅任務，當場逮捕戊○○，並在戊○○之臥房內扣得
    具殺傷力之制式M16步槍1支（如附表一編號6所示：槍枝管
    制編號0000000000，含短彈匣1個、長彈匣6個）、具殺傷力
    之制式步槍子彈179顆（如附表一編號19所示，鑑驗時試射3
    顆，該3顆已不具殺傷力）、防彈背心1件及雞爪釘四盒共
    137支，及戊○○所有與本案犯罪無關之手電筒1支、地圖1
    本、剪刀1支、信紙1本、信封袋1本、自黏性標籤1份、郵票
    25張、襪子3支、手套2支及現金21萬5710元。
十一、案經臺南縣警察局麻豆分局報請臺灣臺南地方法院檢察署
      檢察官呈請臺灣高等法院檢察署檢察長核轉臺灣臺中地方
      法院檢察署檢察官，及臺中市警察局刑警大隊網偵組、南
      投縣政府警察局刑警大隊偵二隊報請臺灣臺中地方法院檢
      察署檢察官偵查起訴；暨臺南市警察局第一分局、臺南縣
      警察局佳里分局報請臺灣臺南地方法院檢察署檢察官呈請
      臺灣高等法院檢察署檢察長核轉臺灣臺中地方法院檢察署
      檢察官移送併辦。
    理  由
壹、程序方面：
    按被告以外之人於審判外之陳述雖不符刑事訴訟法第159 條
    之1至之4等四條之規定，而經當事人於審判程序同意作為證
    據，法院審酌該言詞陳述或書面陳述作成時之情況，認為適
    當者，亦得為證據；當事人、代理人或辯護人於法院調查證
    據時，知有刑事訴訟法第159條第1項不得為證據之情形，而
    未於言詞辯論終結前聲明異議者，視為有前項之同意，同法
    第159條之5定有明文。立法意旨在於傳聞證據未經當事人之
    反對詰問予以核實，原則上先予排除。惟若當事人已放棄反
    對詰問權，於審判程序中表明同意該等傳聞證據可作為證據
    ；或於言詞辯論終結前未聲明異議，基於尊重當事人對傳聞
    證據之處分權，及證據資料愈豐富，愈有助於真實發見之理
    念，且強化言詞辯論主義，使訴訟程序得以順暢進行，上開
    傳聞證據亦均具有證據能力。本件認定事實所引用之證據方
    法（包括證人之證述及文書等物證），已經於本院審理程序
    時，逐一提示上訴人即被告(下稱被告)戊○○及其辯護人，
    均表示無意見，且不請求傳訊詰問證人，迄於言詞辯論終結
    前均未聲明異議，揆諸上揭說明，視為同意作為證據。
貳、實體方面
一、被告戊○○槍殺黃章典（即事實一）部分：
(一)訊據被告戊○○對於此部分犯罪事實供承不諱（見95偵2210
    7號影卷【編號29卷、下稱29卷】第158-159、348頁，95重
    訴3740號影卷【編號30卷、下稱30卷】第42、95頁，95重訴
    3740號影卷【編號31卷、下稱31卷】第81頁，本院96上重訴
    47號卷【編號103卷、下稱103卷】第104-105頁，本審卷第
    132頁），核與傷害致死之共犯楊昇凱於警偵訊及臺灣臺南
    地方法院94年度重訴字第10號、臺灣高等法院臺南分院95年
    度上訴字第869號刑事案件審理時供述情節相符（見南縣麻
    警00000000000號影卷【編號01卷、下稱01卷】第27-31、
    36-3 7頁，93偵3800號影卷【編號02卷、下稱02卷】第6-9
    、72-73頁，94重訴10號影卷【編號04卷、下稱04卷】第26
    反面-31、40-44、46-48、57-61頁，95上訴869號影卷【編
    號05卷、下稱05卷】第33 -34頁），並經證人沈明賢於警詢
    時及偵查中（見【01卷】第99-101、104-105、110-111、
    115-116頁、93相362號影卷【編號03卷、下稱03卷】第28-
    29頁）、目擊證人郭卷柏於警詢中（見【01卷】第140-141
    頁）證述無誤，復有犯罪現場之照片78張（原判決誤載為62
    張)及案發附近監視攝影器翻拍之當日證人陳俊宏所駕駛汽
    車之相片5張附卷可稽（見【01卷】P39-47、67-68、74-75
    、77-78、119-120、180頁），及彈殼4顆、彈頭碎片1片、
    彈頭1顆及被害人黃章典所有不具殺傷力之玩具手槍1支扣案
    可證。而彈殼4顆，認均係口徑9mm（9X19mm）已擊發制式彈
    殼，彈頭碎片1片，認係彈頭之鉛心碎片，彈頭1 顆，認係
    口徑9mm已擊發之銅包衣彈頭，且彈殼4顆經比對結果，彈底
    特徵紋痕相吻合，係由「同一槍枝所擊發」等情，亦經內政
    部刑事警察局鑑定無誤，有該局93年3月30日刑鑑字第
    0930067733號槍彈鑑定書及所附照片1份附卷足憑（見【03
    卷】第111-118頁）。另被害人黃章典身中頭部1槍，為貫穿
    性遠距離槍傷，槍傷路徑由後向前，右向左，上對下，死於
    頭部右側單一貫穿性遠距離槍傷之槍擊致死事實，亦經檢察
    官督同檢驗員到場相驗及法醫師鑑定屬實，有相驗筆錄、驗
    斷書、相驗屍體證明書及法務部法醫研究所93年法醫所醫鑑
    字第0439號鑑定書在卷可佐（見【03卷】第72-110、119-12
    6頁）。雖被告所持手槍未扣案，然依上開扣案彈殼、現場
    照片及法務部法醫研究所鑑定書等資料，顯示被告持未扣案
    之槍支，已連續擊發4槍，其中1槍除射穿黃章典駕駛自用小
    客車之後擋風玻璃，並貫穿黃章典右太陽穴，使被害人黃章
    典當場死亡，此事實已足資證明該手槍及子彈4顆具有殺傷
    力無疑。
(二)被告僅聽聞楊昇凱說其遭人持手槍威嚇，思欲報復，就立即
    攜帶有殺傷力之手槍、子彈，要不知情的證人陳俊宏開車支
    援楊昇凱，並說「我準備要打他們」等情，業據此有臺灣高
    等法院臺南分院95年度上訴字第869號刑事判決1份可稽，又
    被告要求楊昇凱將被害人黃章典等人引入偏僻之農路，而於
    被害人黃章典等人一停車，立刻射擊4槍之多，其射擊方向
    均由後向前、自右向左、從上向下之姿，射擊被害人黃章典
    之汽車後面，由現場照片顯示被害人黃章典所駕駛之自用小
    客車後玻璃上有1彈孔（見【01卷】第176頁），而被害人黃
    章典在駕駛座上，其右後頭部中彈貫穿當場死亡，足見被告
    生性凶狠，隨身攜帶手槍，僅因替人出氣，在短短的18分鐘
    內（即93年3月20日下午16時52分左右接到電話至下午17時
    10分左右開槍射擊），竟對素未謀面、毫無恩怨之被害人，
    以平行方向，開槍射擊有人在內之汽車，益徵被告具有殺人
    之故意無誤。
(三)至於證人楊昇凱雖與被害人黃章典發生口角衝突，並遭被害
    人持槍威嚇，惟其間被告與證人楊昇凱僅持續以電話聯絡，
    2人間並無碰面，楊昇凱既無法知悉被告之確實狀況，且以
    電話聯絡溝通全部歷經時間亦僅有18分鐘，又證人楊昇凱與
    被害人黃章典發生口角之後，除第1通與被告於當日(3月20
    日)下午16時52分左右之通話時間較長外，全程證人楊昇凱
    僅於當日下午17時05分左右再度打1通電話給被告，而被告
    在開槍射擊前，共打4通電話給證人楊昇凱，此有被告所使
    用行動電話0000000000與證人楊昇凱所使用行動電話
    0000000000之申請人資料及93年3月20日下午16時43分起至
    同日下午17時25分止之通聯紀錄1份存卷可佐(見【03卷】第
    66、170-178頁），顯見全部歷程均係被告指示楊昇凱行動
    。且證人楊昇凱在重回臺一線省道前，曾一度離開省道逃避
    被害人黃章典之搜尋，待被告跟上後，即聽從被告之指示開
    車，直至被告開槍射擊被害人黃章典之期間，尚無證據證明
    證人楊昇凱有與被告就如何打被害人黃章典有所謀議。再者
    ，本件起因於證人楊昇凱曾遭被害人持槍威嚇過，且依上述
    過程及相關事證，按常理觀之，雖無法排除證人楊昇凱知悉
    被告戊○○有攜帶相當武器之合理可能性，惟依現有事證，
    亦無法證明證人楊昇凱可預見被告欲開槍朝黃章典座車連續
    射擊，充其量僅可能預見若被告與被害人黃章典發生衝突，
    有產生死亡結果之可能，尚不能證明證人楊昇凱明知被告要
    開槍殺人，亦不能確信證人楊昇凱有此預見之本意存在，因
    此，當不能僅因證人楊昇凱知悉被告戊○○有攜帶相當武器
    之可能性，而遽認被告與楊昇凱彼就被告開槍射殺被害人黃
    章典之殺人犯行亦為共同正犯。基此，依罪疑唯輕原則，僅
    能認為被告與證人楊昇凱間有傷害報復之犯意聯絡。此外，
    證人楊昇凱雖與被害人黃章典發生口角衝突，一直聽從被告
    指使，開車引誘被害人黃章典，並停車擋住被害人黃章典，
    但未必預見被告之殺人犯行，僅能認定有傷害報復之意，惟
    證人楊昇凱由被害人黃章典持槍追尋之勢，仍可預見發生被
    害人黃章典死亡之加重結果，雖然被告開槍射殺被害人黃章
    典之犯行，已超過楊昇凱之傷害犯意，然當時狀況可能不可
    收拾，楊昇凱既可預見，則被害人黃章典死亡之結果，與其
    傷害之犯行，亦有相當因果關係，附此敘明。
(四)綜上，被告上開自白，核與事實相符，其於93年3月20日下
    午17時10分左右在臺南縣六甲鄉龜港村80巷20之8號前之交
    岔路口，持上開制式九二手槍1支及口徑9mm制式子彈4顆故
    意槍殺被害人黃章典之事實，事證明確，堪予認定。
二、被告戊○○與張錫銘、鄧永燃、張宏吉、林國忠共同持槍擄
    癸○○勒贖部分（即事實三部分）：
(一)按擄人勒贖原為妨害自由及恐嚇罪之結合犯，其本質上具有
    犯罪行為之繼續性，不僅擄人行為為實施犯罪，即其在勒贖
    中亦為實施之繼續行為（參照最高法院23年上字第741號判
    例意旨），凡在擄人之後，至取贖釋回或被擄人因其他原因
    脫離行為人實力支配以恢復其身體自由之前，無時不在該罪
    實施狀態中，故於擄人後以共同犯罪之意思參與實施勒贖者
    ，應以共同正犯論（最高法院85年度臺上字第946號判決意
    旨可資參照）。
(二)訊據被告戊○○對於共犯張錫銘、林國忠、鄧永燃、張宏吉
    於93年4月2日意圖不法之所有，擄癸○○以勒贖，並將之拘
    禁在嘉義市○○街124之18號租屋處，及其自93年4月間某日
    起，應共犯張錫銘之邀請，加入共犯張錫銘等人之擄人勒贖
    集團，並承繼共犯張錫銘、林國忠、鄧永燃、張宏吉上開意
    圖勒贖而擄人及未經許可持有槍砲、彈藥之概括犯意聯絡，
    負責在上址與共犯鄧永燃、江志成等人看管證人癸○○，共
    犯張錫銘並將如附表一編號1至4之槍彈，交予被告及共犯鄧
    永燃、江志成等人共同持有，供其等看管證人癸○○及防止
    警方攻堅之需，末於93年5月5日上午7時左右，證人癸○○
    為警救出，其與共犯張錫銘、林國忠、張宏吉則趁機逃逸等
    情坦承不諱（見【29卷】p151-152、p347，【30卷】p43、
    95，【31卷】p81、【103卷】p108反面、本審卷p133），核
    與共犯張錫銘、林國忠、鄧永燃、江志成、李忠晉於警詢、
    檢察官偵訊及臺灣臺南地方法院93年度重訴字第1號、93年
    度重訴字第28號、94年度矚重訴字第1號審理，及臺灣高等
    法院臺南分院94年度上訴字第709號、95年度矚上重訴字第
    785 號審理時供述內容大致相符(張錫銘部分見94偵10147號
    影卷【編號10卷，以下稱10卷】p42-43、嘉市警刑七影卷【
    編號11卷，以下稱11卷】p25、28-29、94偵9672號影卷【編
    號20卷，以下稱20卷】p53、83-84、【29卷】p226-227；林
    國忠部分見南市警一刑偵636號影卷【編號06卷，以下稱06
    卷】p4、93偵7723號影卷【編號15卷，以下稱15卷】p26-27
    、120- 122、93偵10963號影卷【編號16卷，以下稱16卷】
    p108；鄧永燃部分見南市警一刑偵0000000000影卷【編號07
    卷，以下稱07卷】p4-8、93偵1566號影卷【編號08卷，以下
    稱08卷】p30、55、57；江志成部分見【07卷】p31-33）、
    李忠晉部分見【07卷】p21-23），且經證人癸○○（見【07
    卷】p52- 57、67、93偵1566號影卷【編號08卷，以下稱08
    卷】p50反面-51）、李綜文（見【07卷】p79-80、89-91）
    、張雅玲（見【07卷】p71-76）、唐寶慶（見【07卷】p83-
    84）、李茂坤（見93偵4045號影卷【編號14卷，以下稱14卷
    】p13-18、29-33）、黃連堂（見【14卷】p6-7、10-12 ）
    分別於警詢時及偵查中，暨證人陳淑真（93偵2641號影卷【
    編號09卷，以下稱09卷】p91反面）、李美蓉（見【09卷】
    p117反面）於警詢時證述明確。復有嘉義市○○街124之18
    之租賃契約（見【07卷】p103-106）、證人癸○○所持有之
    0000000000號行動電話通聯紀錄及譯文（見【08卷】p15 反
    面-19、見94偵13646號影卷【編號22卷，以下稱22卷】p36-
    61）、0000000000號行動電話通聯紀錄（見【08卷】p14反
    面-15、【22卷】p62-63）、國泰世華商業銀行匯出匯款回
    條1紙及玉山商業銀行匯款回條2紙、嘉義市○○街124 之18
    之現場照片6張及現場平面圖1張(見【08卷】p59反面-61）
    、內政部警政署刑事警察局93年5月13日刑鑑字第
    0930097976號槍彈鑑定書（見【08卷】p39反面-44）、內政
    部警政署刑事警察局93年10月8日刑紋字第0930173444號指
    紋鑑驗書（見南市警一刑偵0000000000影卷【編號13卷，以
    下稱13卷】p474- 483）可參，另有如附表一編號1至4扣案
    之槍、彈足證。且上開槍彈經鑑定結果，
    (1)捷克CZ廠製100型口徑9mm制式半自動手槍1支（如附表一
      編號1所示：槍枝管制編號0000000000，含彈匣2個），機
      械性能良好，可擊發同口徑子彈，認具有殺傷力。
    (2)德國SIG SAUER廠製Ｐ228型口徑9mm制式半自動手槍1支（
      如附表一編號2所示：槍枝管制編號0000000000，含彈匣2
      個），機械性能良好，可擊發同口徑子彈，認具有殺傷力
      。
    (3)德國HK廠USP型口徑9mm制式半自動手槍1支（如附表一編
      號3所示：槍枝管制編號0000000000，含彈匣1個），機械
      性能良好，可擊發同口徑子彈，認具有殺傷力。
    (4)制式90手槍子彈72顆（如附表一編號4所示）：其中50顆
      ，認均係口徑9mm制式子彈（其中10顆於鑑驗時試射，已
      不具殺傷力），認均有殺傷力；其中制式子彈22顆部分，
      認均係口徑9mm制式子彈，認均有殺傷力，
    此有該局93年5月13日刑鑑字第0930097976號槍彈鑑定書附
    卷足憑（見【08卷】p39反面-44）。
    審之被告自93年4月間某日起加入看管證人癸○○之行為，
    該段期間仍屬證人癸○○遭擄走之繼續狀態中，且被告亦不
    否認在看管癸○○期間，確實目睹證人癸○○係遭以眼罩蒙
    住雙眼、以耳機套住雙耳、以手銬銬住雙手、以緊束帶綑綁
    雙腳，再以鐵鍊綑綁等方式拘禁剝奪行動自由，復多次聽聞
    張錫銘等人與癸○○家屬交談取贖一事，其對於共犯張錫銘
    、林國忠、鄧永燃、張宏吉如此長期間拘禁證人癸○○一事
    ，係出於勒贖之意圖，應有認識，自堪認被告之上開自白與
    事實相符。
(三)雖共犯張錫銘、林國忠、鄧永燃、張宏吉原固以綁架證人癸
    ○○遂行勒贖之犯意，進而持槍擄走證人癸○○，惟於擄人
    勒贖之際，見證人癸○○所駕駛BMW廠牌760型式自用小客車
    性能優越、價值不斐，復基於使人不能抗拒，強取財物之犯
    意，進而取走上開車輛，則其等強盜、擄人勒贖犯行間具有
    時間上之銜接性、地點上之關連性，故共犯張錫銘、林國忠
    、鄧永燃、張宏吉所犯為強盜而擄人勒贖罪，洵可認定。然
    被告並未參與共犯張錫銘、林國忠、鄧永燃、張宏吉於93年
    4月2日之強盜而擄人勒贖之行為，僅於事後之93年4月間某
    日起經張錫銘告知經過原委，並邀請參與後續之持槍看管證
    人癸○○之行為，是其行為應僅構成共同參與持槍擄人勒贖
    之犯罪實施，亦堪認定。
(四)綜合上情，被告此部分自白，核與事實相符，洵堪認定。
三、被告戊○○與張錫銘、林國忠、張宏吉共同持有槍砲、彈藥
    部分 (即事實四部分)：
(一)被告與共犯張錫銘、張宏吉、林國忠等人，共同未經許可而
    持有如附表一編號5至18所示之具有殺傷力之槍枝、子彈及
    爆裂物等之事實，業據被告坦認不諱（見中市警刑0000000
    0000影卷【編號28卷，以下稱28卷】p5-6頁、【29卷】p9-1
    0、134、152、【30卷】p43-44、95、【31卷】p81、【103
    卷】p105反面、本審卷p135 )，核與共犯張錫銘、林國忠分
    別於警詢、檢察官偵訊中及臺灣臺南地方法院94年矚重訴字
    第1號刑事案件、臺灣高等法院臺南分院95年度矚上重訴字
    第785號刑事案件審理時供述情節相符（張錫銘部分見94囑
    重訴1號影卷【編號26卷，以下稱26卷】p46、95囑上重訴
    785號卷2影卷【編號23卷，以下稱23卷】p19；林國忠部分
    見【15卷】p28、105、【06卷】p2-8），且經證人癸○○、
    郭素華、庚○○、壬○○分別於警詢時、檢察官偵訊中證述
    及法院審理時證述明確，並有如附表一編號3至16所示槍彈
    、爆裂物扣案可證。
(二)上開槍彈經送內政部警政署刑事警察局鑑定之結果如下：
  １、93年7月26日於高雄縣大寮鄉○○路○段104巷186弄9之1
      號查獲之槍、彈：
    (1)步槍1支（含彈匣12個，槍枝管制編號0000000000，如附
      表一編號5），認係美國COLT廠製AR15-613型口徑5.56mm
      制式步槍，機械性能良好，認具殺傷力。
    (2)90手槍1支（槍枝管制編號0000000000，如附表一編號8）
      ，研判係捷克CZ廠75型口徑9m m制式半自動手槍，機械性
      能良好，認具殺傷力。
    (3)克拉克手槍1支（槍枝管制編號0000000000，如附表一編
      號9），認係克羅埃西亞HS ARMS廠製HS 2000型口徑9mm 制
      式半自動手槍，機械性能良好，認具殺傷力。
    (4)步槍子彈412顆（如附表一編號11），其中410顆，認均係
      口徑5.56mm制式子彈（鑑驗時試射3顆，該3顆已不具殺傷
      力）；其中2顆，均係口徑7.62mm制式子彈，認均具殺傷
      力。
    (5)克拉克手槍子彈11顆（如附表一編號12），認均係口徑9m
      m制式子彈，認均具殺傷力（鑑驗時試射3顆，該3顆已不
      具殺傷力）。
    (6)90手槍子彈13顆（如附表一編號13），認均係制式口徑9m
      m子彈，認均具殺傷力（鑑驗時試射3顆，該3顆已不具殺
      傷力）。
      此有該局94年4月19日刑鑑字第0930162842號槍彈鑑定書
      （見94偵10148號影卷【編號33卷，以下稱33卷】p119-14
      1）1份在卷可憑。
  ２、95年9月29日於彰化縣彰化市○○路528巷39號7樓查獲之
      槍、彈：
    (1)M16步槍1支（含短彈匣1個、長彈匣6個，槍枝管制編號
      0000000000，如附表一編號6），認係美國COLT廠製AR15
      型口徑5.56mm制式步槍，經檢視，槍號已遭磨滅，經以電
      解腐蝕法重現結果，因槍號磨滅過深，無法重現，槍管內
      具陸條右旋來復線，機械性能良好，可擊發同口徑制式子
      彈，認具殺傷力。
    (2)送鑑子彈179顆（如附表一編號19所示），認均係口徑5.5
      6mm之制式步槍彈，認均具殺傷力（鑑驗時試射6顆，該6
      顆已不具殺傷力）。
      此有該局95年11月23日刑鑑字第0950151937號槍彈鑑定書
      1份在卷可憑（見【29卷】p222-225）。
  ３、94年7月13日於臺中縣沙鹿鎮○○路306號扣得部分曾由被
      告與張錫銘等人共同持有之槍彈：
    (1)AK47步槍1支（槍枝管制編號0000000000；附表一編號14
      ），研判係北韓製68型（COPY OF AK47）口徑7.62MM制式
      來復槍，機械性能良好，可擊發同口徑制式子彈，認具殺
      傷力。
    (2)手槍1支（槍枝管制編號0000000000；附表一編號15，認
      係德國WALTHER廠P-99型口徑9MM之制式半自動手槍，槍號
      為「061702」，槍管內具6條右旋來復線，機械性能良好
      ，認具殺傷力；
    (3)手槍1支（槍枝管制編號0000000000；附表一編號16），
      認係奧地利CLOCK廠製19型口徑9MM制式手槍，機械性能良
      好，可擊發同口徑制式子彈，認具殺傷力。
      有該局94年7月27日刑鑑字第0940110064號槍彈鑑定書1份
      在卷可稽（見臺灣臺南地方法院檢察署94年度偵字第6173
      號卷二p104-115)。
  ４、93年12月22日於臺南縣尖山埤水庫附近Q9-3115號自用小
      客車內查獲曾由被告與張錫銘等人共有持有之扣案子彈、
      彈匣：
    (1)制式子彈13顆（附表一編號17），認均係口徑0.38吋制式
      子彈，認均具殺傷力。
    (2)彈匣1個（附表一編號17），認係制式彈匣。
      有該局94年1月12日刑鑑字第0930256013號槍彈鑑定書一
      份附卷可考（見臺灣臺南地方法院檢察署94年度偵字第
      6173號卷二p139-141)。
  ５、93年7月12日在臺南市○區○○路2段470號國光當舖採得
      之彈殼5顆，同日在臺南市○區○○路388號大佳當舖前道
      路上採得之彈殼1顆，經送請內政部警政署刑事警察局鑑
      定結果，均屬已擊發之口徑5.56mm之制式長槍彈殼一節，
      有該局93年7月28日刑鑑字第0930154569、0000000000號
      之槍彈鑑定書1份存足稽(見【06卷】P63-73）。
(三)綜上所述，被告此部分自白，核與事實相符，可以認定。
四、被告與張錫銘、林國忠、張宏吉等人預備持槍彈擄乙○○勒
    贖部分(即事實五部分)：
(一)上揭被告戊○○於93年6月8日上午8時左右，由張錫銘駕駛
    上揭癸○○所有之BMW廠牌760型式自用小客車搭載戊○○、
    林國忠、張宏吉至上揭乙○○公司之處所，再由戊○○、林
    國忠、張宏吉分持M16步槍（即附表一編號5-7）、AK47步槍
    （即附表一編號14）等槍械潛入上址之公司，嗣見郭素華、
    陳東德及公司會計等3人在屋內時，渠等即對郭素華等人恫
    稱：「雙頭人呢？車在外面人在哪裡？」等語，並持槍逼使
    郭素華等人退至牆邊後，搜索屋內未發現乙○○及丁○○之
    蹤影，並檢視陳東德之身分證件，倖因乙○○、丁○○未在
    公司內，林國忠、張錫銘等人始未得逞，隨即駕車返回「達
    邦山區」藏匿處之事實，業據被告戊○○於警偵訊及本院審
    理時均供認不諱（見【29卷】P152-153、【30卷】P44、95
    、【31卷】P81、【103卷】p109、本審卷p135），核與證人
    張錫銘、林國忠於警詢、檢察官偵查中之證述及法院審理時
    供述之情節相符(見【10卷】P49-50、【11卷】P18、31、【
    26卷】P42-43、【10卷】P75-77、【11卷】P41、46、【26
    卷】P90、95），復與證人乙○○及丁○○分別於於警詢之
    證述相互一致（見【11卷】P18、62、65)，且經證人郭素華
    於偵查中結證無訛（【33卷】P161-162、174），並有監視
    器錄影翻拍照片11張（見【33卷】P108-110）及附表一編號
    5-6、15所示M16步槍及AK47步槍扣案可憑，上開槍彈經鑑定
    結果，均具殺傷力，亦有內政部警政署刑事警察局局95年11
    月23日刑鑑字第095015 1937號、94年7月27日刑鑑字第
    0940110064號槍彈鑑定書各1份在卷足參，足見被告此部分
    自白與事實相符，事證明確，亦堪認定。
五、被告與張錫銘、林國忠、張宏吉等人駕駛懸掛偽造車牌之車
    輛，持槍擄庚○○勒贖及共同將贖金其中2250萬元交付洪鋒
    文等人洗錢部分（即事實六、七部分）：
(一)被告戊○○就此部分事實均坦承無隱，核與共犯張錫銘（見
    【10卷】P45-46、【11卷】P17、【20卷】P55、【22卷】P
    30、【26卷】P37、【24卷】P29、33、41、47-48、【29卷
    】P227）、林國忠（見【10卷】P73、【11卷】P56、【12卷
    】P7、【15卷】P103-111、【16卷】P53反面、【26卷】P74
    、76-77、79、84）、林士元（【19卷】P9、66、85-88、96
    、107、123-125、128、171）供述情節相符；且其中關於擄
    人勒贖部分，亦與證人庚○○、辛○○於警偵訊時供述之內
    容（庚○○部分見【10卷】P94-95、【13卷】P2-6；辛○○
    部分見【10卷】P96-97、【15卷】P142-143、【21卷】P20-
    23），及證人郭清華於偵查中及臺灣臺南地方法院94年度矚
    重訴字第1號刑事案件審理時證述情節相符（見【10卷】P88
    -90、【27卷】P29），且有共犯林國忠等人駕車於93年7月5
    日由達邦村山區欲至高雄縣湖內鄉之照片、臺南縣警察局所
    製作「庚○○遭擄人勒贖案」之贖金勘查採證報告書、證人
    庚○○93年7月16日之錄音帶及譯文、內政部警政署刑事警
    察局93年9月2日刑紋字第0930159325號指紋鑑驗書各1份在
    卷可佐（見【13卷】P113、P459-473、93偵10963影卷【編
    號17卷，以下稱17卷】P24、【13卷】P445-453），及附表
    一編號5-8、14所示槍彈扣案可稽，上開槍彈經鑑定結果，
    均具殺傷力，亦有內政部警政署刑事警察局94年4月19日刑
    鑑字第0930162842號、95年11月23日刑鑑字第0950151937號
    、94年7月27日刑鑑字第0940110064號槍彈鑑定書附卷可憑
    ，故證人庚○○於93年7月2日在臺南縣176縣道七股鄉○○
    路段，遭被告與共犯張錫銘、林國忠、張宏吉持槍強押後，
    由家屬給付3600萬元贖款予張錫銘後，始於93年7月18日晚
    間20時左右，在臺南縣東山鄉被釋放之事實，洵可認定。
(二)另關於洗錢部分，被告對於與張錫銘等人將贖款其中2250萬
    元交付洪鋒文，先以他人名義存入銀行後再領出，以隱匿該
    筆款項之來源，並將以他人名義領出金額作為其他投資使用
    等情，均坦承不諱，核與證人李金成、洪鋒文、陳淑貞、陳
    志強、廖冠能、呂佩芳於警訊時供述吻合，並經證人陳靖惠
    （原名陳翠暇)於偵查中具結證述（見【17卷】P100、101頁
    ）、證人葉燈裕（【13卷】P28-30）、何俊良（【17卷】P
    46）於警詢時，及共犯李金成、洪鋒文於臺灣臺南地方法院
    94年度矚重訴字第1號以證人身分結證明確，並有共犯李金
    成、陳靖惠持1210萬元贖款至臺灣中小企業銀行存款之照片
    、陳靖惠、黃子玲、黃敏華、黃珮菁帳戶之存摺存款存款憑
    條、如附表三所示付款人為臺灣銀行高雄分行之支票9張、
    臺灣銀行高雄分行93年8月23日高雄營字第09300073281號函
    及附件可參(見【13卷】P114-117、【17卷】P35-38、41反
    面-42、【13卷】P396-399、P484-496），是被告與共犯張
    錫銘、林國忠、張宏吉等人為隱匿因自己上開擄人勒贖犯行
    所得財物，而為洗錢之犯行，亦足認定。
六、被告與共犯張錫銘、林國忠、張宏吉駕駛懸掛偽造車牌之車
    輛，到證人癸○○經營之「大佳當鋪」、「國光當鋪」開槍
    及丟擲汽油彈（即犯罪事實八）部分：
(一)訊據被告戊○○對其與張錫銘、張宏吉、林國忠等人，於93
    年7月12日晚上21時左右，由張錫銘駕駛癸○○所有之BMW廠
    牌760型式自用小客車，懸掛偽造之「GL-0135」號車牌，搭
    載戊○○、林國忠、張宏吉，至臺南市○○路386號「大佳
    當鋪」，分別手持M16步槍、前胸懸掛手榴彈，張宏吉並攜
    帶4 顆汽油彈，進入「大佳當鋪」，點燃汽油彈朝「大佳當
    鋪」丟擲，造成現有人使用之建築物燒燬；而張錫銘持M16
    步槍朝天花板射擊1槍，戊○○亦以M16步槍朝當鋪員工壬○
    ○往房間閃躲之躲去方向射擊1槍，致壬○○因之受有左手
    前臂槍傷併尺側伸腕肌及伸小指肌斷裂。復於同日晚上21時
    10分左右，再與張錫銘、張宏吉、林國忠又駕車轉往臺南市
    ○○路○段470號「國光當舖」，抵達後由張宏吉先丟汽油
    彈燃燒，再由林國忠、戊○○、張宏吉分持M16步槍進入「
    國光當舖」，戊○○、林國忠分別朝「國光當舖」內射擊，
    張宏吉則再將未點燃汽油彈朝「國光當鋪」丟擲後離去，於
    離去時，戊○○又持槍「朝國光當舖」射擊等事實，業據被
    告戊○○於原審及本院審理時坦認不諱在卷（見原審卷一
    P226，【103卷】P66、112反面-113反面，本審卷p137），
    核與共犯張錫銘、林國忠供述情節相符，並經證人壬○○、
    蔡金典、黃淑靖、王弘洲、鍾秉宏、黃育誠、李書義、李讚
    勳分於警詢、偵查證述明確，且有已擊發之口徑5.56mm之制
    式長槍彈殼共6顆扣案可證，而扣案之制式長槍彈殼6顆，經
    送請內政部警政署刑事警察局鑑定結果，均屬已擊發之口徑
    5.56mm之制式長槍彈殼一節，有該局93年7月28日刑鑑字第
    0930154569、0000000000號之槍彈鑑定書各1份存足稽(見【
    06卷】P63-73），復有「大佳當鋪」、「國光當鋪」之蒐證
    照片、共犯林國忠等人駕車停放於「國光當鋪」之照片、證
    人壬○○之診斷證明書、臺南市消防局93年8月6日南市消調
    字第0932332號函所附之「大佳當鋪」、「國光當鋪」火災
    原因調查報告書（據該報告所載：「大佳當舖」1樓於消防
    隊搶救中已接近全部延燒；「國光當舖」之火勢於消防隊抵
    達現場時已被起火戶撲滅，當舖外觀、騎樓及地板等均未燃
    燒，見臺南市警察局南市警一刑偵字第636號刑案偵查卷宗
    ）、內政部警政署刑事警察局93年8月4日刑鑑字第
    0930152201號鑑驗通知書、內政部警政署刑事警察局94年6
    月9日刑鑑字第0940083374號函各1份可參(見【06卷】P55-6
    2、78-97)。
(二)按汽油彈係一易燃性之爆裂物品，若予引燃，足以釀成災害
    ，焚燬房屋，致屋內之人均有被火燒死之可能；另槍彈擊發
    力強大，命中人體，亦足可致人身亡，此為社會上一般稍具
    常識者所知悉之經驗法則；丟擲汽油彈於有人居住之房屋，
    及持槍對有人居住之房屋射擊，均足以致人身亡．乃明知屋
    內有人會對人造成死亡，而丟擲汽油彈及持槍對內射擊，則
    致屋內之人因槍之射擊造成死亡，亦不違反當事人本意，即
    有間接殺人之犯意。被告戊○○及張錫銘、張宏吉、林國忠
    等人，均係成年人而非無閱歷之人，衡情當為渠所預見及知
    悉，且被告於93年3月20日即有開槍射槍致黃章典死亡之行
    為，已詳述如前，更無不知之理。惟被告戊○○竟與張錫銘
    、張宏吉、林國忠等謀議並分工，不顧後果悍然前去現有人
    所在且營業中之「大佳當鋪」、「國光當鋪」開槍及丟擲汽
    油彈，其有燒燬現供人使用之建築物之故意已甚明確。「大
    佳當鋪」、「國光當鋪」因汽油彈爆炸起火燃燒，國光當鋪
    因撲滅得已，而未遭燬燒，然大佳當鋪一樓部分則已接近全
    部延燒，並造成天花板輕鋼架受熱彎曲倒塌，櫃台之木板及
    地板均已碳化及龜裂，有臺南市消防局消調字第0932332號
    函所附之「大佳當鋪」、「國光當鋪」火災原因調查報告書
    及照片可參，另造成大佳當鋪員工壬○○受槍傷造成左手前
    臂槍傷併尺側伸腕肌及伸小指肌斷裂，經送醫救治，始倖免
    於難，亦有診斷證明書1紙可佐。至於被告等於投擲汽油彈
    、開槍之際，雖有開口喝令在該當鋪員工不要動、趴下，縱
    可認主觀上無殺人之直接故意，惟揆諸上揭說明，實難謂其
    無間接之殺人故意，亦堪認定。綜上所述，被告上開犯行，
    事證明確，亦堪認定。
七、被告戊○○與張錫銘、林國忠、張宏吉在高雄縣大寮鄉○○
    路○段104巷186弄9之1號工寮，因遭警緝捕槍戰部分 (即事
    實九部分）：
(一)訊據被告對其確與張錫銘、張宏吉、林國忠等4人，於93年7
    月25日，藏匿在高雄縣大寮鄉○○路○段104巷186弄9之1號
    工寮，嗣於93年7月26日凌晨2時左右，發見警方到達上開處
    所緝捕，因而開槍及丟擲手榴彈，致員警甲○○受有左膝撕
    裂傷害、己○○受有左足槍彈傷併左骰骨骨折傷害等事實，
    已據被告於原審及本院供認不諱（見原審卷一P226，【103
    卷】P66、113，本審卷p138 )；且依證人甲○○於另案臺灣
    臺南地方法院94矚重訴第1號刑事案件審理時證稱：其於93
    年7月26日凌晨2點左右，到達現場，站在圍捕的最前線，警
    車停於水泥建築平房的正門，工寮屋內裡面的人，可以確定
    看得到警車及燈光。屋內的人先開槍連續平射射擊，之後就
    有人回報受傷，伊第1個遭受槍擊，左膝蓋撕裂傷，車子也
    被打破，彈著點高低不一，受彈狀況嚴重。也有人丟手榴彈
    ，有手榴彈爆炸，但不知屋內何人丟手榴彈等情（見【25卷
    】P26-31)及證人己○○證稱：其槍戰當天與甲○○同時到
    達案發現場去圍捕的位置，但不同組。伊面對目標建築物大
    門的左側，距離圍捕被告約20到30公尺，用喊話先表明身分
    ，對方在屋內就開槍，伊躲在車後，因為車子的高度無法掩
    護腳的部位，被直接命中，左腳股骨受傷，車輛亦被子彈擊
    中受損等詞（見【25卷】P32-38)；此外並有甲○○、己○
    ○受傷之驗傷診斷書各1紙、現場蒐證照片及附表一編號
    5-14 所示之槍、彈扣案及扣案槍彈送請內政部警政署刑事
    警察局鑑定，認有殺傷力，有該局94年4月19日刑鑑字第
    0930162842號槍彈鑑定書1份在卷可憑（見【13卷】P443、
    444、【06卷】P55-61)，則被告與共犯張錫銘、林國忠、張
    宏吉明知警察依法執行職務緝捕之際，手上均持有槍彈，為
    逃跑而對緝捕警員開槍及丟擲手榴彈之犯罪事實，應堪認定
    。
(二)按槍、彈擊發或手榴彈爆裂之威力均極為強大，若命中人體
    ，足致人身死亡，此為社會上一般稍具常識者所知悉之經驗
    法則；被告戊○○、林國忠、張錫銘、張宏吉，均係成年人
    而非無閱歷之人，當為渠等所明知及預見；竟於警員緝捕為
    圖逃跑，悍然以上揭槍彈向警方射擊，並丟擲手榴彈，足認
    有致警員死亡亦不違反渠等本意，渠等顯有殺人犯意之間接
    故意，甚為明確。依上所述，被告上開自白核與事實相符，
    堪以認定。
參、論罪科刑方面
一、被告戊○○行為後，刑法業於94年1月7日修正，於同年2月2
    日公布，於95年7月1日施行。按行為後法律有變更者，適用
    行為時之法律，但行為後之法律有利於行為人者，適用最有
    利於行為人之法律，修正後即現行刑法第2條第1項訂有明文
    ，茲就本案有關新舊法比較適用如下：
  (一)關於牽連犯、連續犯規定：刑法於95年7月1日施行已刪除原
    第55條後段牽連犯、第56條連續犯之相關規定。修正後新刑
    法既刪除第55條後段牽連犯、第56條連續犯之相關規定，則
    上開數行為，因係屬侵害數個個別不同之法益，自應以數個
    獨立罪論處，併合處罰後合併定其應執行刑。比較新舊刑法
    適用之結果，均以修正前之舊刑法規定較有利於被告，依刑
    法第2條第1項前段規定，應適用修正前之舊刑法規定。
  (二)被告行為後，刑法第33條第5款關於「罰金：一元以上」之
    規定，修正公布為「罰金：新臺幣一千元以上，以百元計算
    之」，刑罰法定本刑中列有罰金刑者，其法定最低度罰金刑
    因之提高，涉及科刑規範變更，自有新舊法比較必要。經比
    較上述修正前、後之規定，以修正前即行為時之法律較有利
    於被告。
  (三)關於未遂犯之處罰規定：舊刑法第25條第2項規定：「未遂
    犯之處罰，以有特別規定者為限。」、第26條前段規定：「
    未遂犯之處罰，得按既遂犯之刑減輕之。」，修正後刑法第
    25條第2項則將2條文合併規定：「未遂犯之處罰，以有特別
    規定者為限，並得按既遂犯之刑減輕之。」是僅條文變動，
    處罰規定尚無不同，自非法律之變更，則無依新刑法第2條
    第1項規定之適用。
  (四)關於易服勞役規定：新刑法第42條第3項規定：「易服勞役
    以新臺幣1000元、2000元或3000元折算1日  但勞役期限不
    得逾1年。」，而被告行為時，修正前刑法第42條第3項係規
    定：「罰金總額折算逾6個月之日數者，以罰金總額與6個月
    之日數比例折算。」比較新舊刑法，罰金總數逾新台幣54
    萬元者（即逾6個月者，以3000元乘6個月折算180日），以
    修正前刑法第42條第3項有利於被告，依刑法第2條第1項前
    段規定，應適用修正前刑法第42條第3項，並引用罰金罰鍰
    提高標準條例第2條規定。
  (五)洗錢防制法於96年7月11日修正公布施行，將原洗錢防制法
    第9條第1項：「犯第2條第1款之罪者，處5年以下有期徒刑
    ，得併科新臺幣300萬元以下罰金。」第2項；「犯第2條第2
    款之罪者，處7年以下有期徒刑，得併科新臺幣500萬元以下
    罰金。」修正為第11條第1項；「有第2條第1款之洗錢行為
    者，處5年以下有期徒刑，得併科新臺幣300萬元以下罰金。
    」第11條第2項：「有第2條第2款之洗錢行為者，處7年以下
    有期徒刑，得併科新臺幣500萬元以下罰金。」，僅條文文
    字修改，構成要件及法定刑度均無修正，非屬法律之變更。
    應依法律適用之原則適用裁判時法。
  (六)舊刑法第65條第2項規定：「無期徒刑減輕者，為7年以上有
    期徒刑。」，新刑法則規定：「無期徒刑減輕者，為20年以
    下15年以上有期徒刑。」，自以被告行為時之舊刑法較有利
    於被告。
二、關於槍殺黃章典即事實一部分：
(一)核被告戊○○此部分所為，係犯刑法第271條第1項殺人罪。
    按刑法上殺人與傷害之區別，應以加害人有無殺意為斷，被
    害人所受傷害程度，固不能據為認定有無殺意之唯一標準，
    但加害人下手之情形如何，於審究方面，仍不失為重要參考
    資料，最高法院20年非字104號判例可資參照。本件既無證
    據證明楊昇凱對於被害人有殺害之意，且無法證明楊昇凱對
    於戊○○有連續開槍射擊殺害被害人有此預見之本意存在，
    已詳述如前，是以，本件被告於傷害故意部分，雖與楊昇凱
    間有犯意聯絡及行為分擔之意，然關於被告單獨基於殺人犯
    意而為之槍殺被害人之行為，自與楊昇凱無犯意聯絡及行為
    分擔之共同正犯關係。此外，按未經許可持有槍、彈罪，其
    持有之繼續，為行為之繼續，至持有行為終了時，均論為一
    罪，不得割裂。若以之犯他罪，兩罪間之關係如何，端視其
    開始持有之原因為斷，如早已非法持有槍、彈，後另起意犯
    罪，或意圖犯甲罪而持有槍、彈，卻持以犯乙罪，均應以數
    罪併罰論處；如因意圖犯某罪而持有槍、彈，後果以之犯該
    罪，兩罪間始有牽連犯之適用（最高法院93年度度臺上字第
    3038號判決要旨參照）。觀之被告供述：「大約86年，朋友
    李政洲寄放在我那裡，他在我東山鄉住處附近交給我的，李
    政洲已於87年間因槍戰自殺身亡。」、「朋友李政洲在民國
    86年時到我家台南縣東山鄉..附近找我，當時李政洲說手槍
    要寄放在我這裡，他要去住山上，他除了制式92手槍之外還
    拿制式子彈4顆給我，4顆子彈都裝在彈匣裡。」等語（參95
    偵22107【29卷】第357頁、95重訴3740【30卷】第42頁、95
    重訴3740【31卷】第81頁）。則本件被告持以槍殺黃章典之
    槍枝，雖係其已故友人李政洲於86年9月間所寄藏，然被告
    遲至93年3月間始持上開槍、彈殺害黃章典，顯見其受託持
    有槍彈之目的係為擁槍自重，而非為意圖犯特定某罪而持有
    制式槍、彈，是本件被告持槍彈殺人之犯行，與先前寄藏而
    持有槍彈之行為，乃各別犯意，無裁判上一罪之關係，自應
    與後述犯罪事實二之犯罪分論併罰。
(二)原審就此部分據以論罪科刑，固非無見。惟本件原判決就被
    告單獨起意殺人部分，認與僅有傷意犯意聯絡之共犯楊昇凱
    間，有殺人罪之共犯關係，尚有未當。被告上訴意旨，指摘
    原判決此部分量刑過重，雖未指摘及此。但原判決此部分既
    有可議，自屬無法維持，應由本院就此部分暨定執行刑均撤
    銷改判之。爰審酌被告戊○○僅因友人楊昇凱電話中一席話
    語告知與人發生行車糾紛，竟立即持槍射殺擊斃與其素昧平
    生之黃章典，雖事後已與被害人家屬於原審判決後達成和解
    賠償損害120萬元，並有和解書1份附卷為憑，然本件被告輕
    率殺害與之無隙怨、糾葛之人，造成死者家屬突然失其至親
    等犯罪之動機、目的、手段、所生之危害等一切情狀，量處
    無期徒刑。被告行為後，刑法第36條、第37條關於褫奪公權
    之規定固有修正，而褫奪公權屬從刑之科刑規範事項，隨同
    主刑適用同一準據法；且關於刑法第37條第1項規定並無修
    正，對被告並無有利或不利之情形，自不生新舊法比較之問
    題。而本案對被告殺害被害人黃章典部分，既宣告無期徒刑
    ，依刑法第37條第1項規定，自應併予宣告褫奪公權終身(原
    審贅述依被告所犯殺人罪之性質，認有褫奪公權之必要等語
    ，尚無必要)。至於被告持制式92手槍1支供作槍殺被害人黃
    章典之用，該制式九二手槍1支雖未扣案，然並無證據證明
    業已滅失，且係違禁物，應依刑法第38條第1項第1款之規定
    予以沒收。至扣案之彈頭1顆及彈殼4顆，均已擊發，已無殺
    傷力，既非違禁物，自無庸併予宣告沒收。
三、關於共同持槍彈擄癸○○勒贖、持槍彈預備擄乙○○勒贖、
    駕駛懸掛偽造車牌車輛，持槍彈擄庚○○勒贖及洗錢，即事
    實三、五、六、七部分：
(一)按擄人勒贖罪係以意圖勒贖而擄人為構成要件，其犯罪方法
    行為係將被害人置於行為人實力支配之下，予以脅迫，其犯
    罪之目的行為係向被害人或其關係人勒索財物，因之，擄人
    勒贖罪本質上為妨害自由與強盜之結合，在形式上則為妨害
    自由與恐嚇取財罪之結合，且擄人者，實際上大多以若不付
    贖款即對被擄人加害等詞恫嚇被擄人親友，使生畏怖，因而
    交付贖款；於此，對被擄人或其親友恐嚇之妨害自由行為，
    在觀念上，應被吸收於擄人勒贖行為中，不應再論以妨害自
    由罪（參照最高法院89年度臺上字第1603號判決意旨）。而
    刑法上所稱擄人勒贖，係在主觀上具有勒贖之不法意圖，客
    觀上以強暴、脅迫或詐術、恐嚇或其他不正方法使被害人離
    開其原來處所而將其移置於自己實力支配之下，而令被擄者
    之親友提供金錢或其他財物以贖取被擄者之生命或身體自由
    ，因此在手段行為上具有妨害自由之本質，但在目的行為上
    ，則具有恐嚇行為之本質(參最高法院91年度台上字第6480
    號判決)。再按被告結夥圖謀擄人勒贖，行至所約集合地點
    ，即被逮捕，是對於架擄行為尚未開始實施，其擄人勒贖之
    行為，仍在預備程度，不能成立擄人勒贖罪之未遂犯(最高
    法院24年非字第123號判例可參)。
(二)次按刑法第332條第2項第3款犯強盜而擄人勒贖罪為結合犯
    ，係著眼於強盜與擄人勒贖間，接連發生之可能性高，危害
    亦鉅，乃依法律規定，結合強盜、擄人勒贖二個獨立之犯罪
    行為，而成為一個犯罪，並加重其刑；其成罪並不以二者均
    出於預定之計畫為必要，僅須發生在時間上有銜接性，地點
    上具關連性即可，初不問係先強盜後擄人勒贖或擄人勒贖後
    強盜，均足構成本罪；亦即祇須行為人一面強盜，同時又有
    擄人勒贖之犯行，二者間之犯意有所關聯，即足構成，一有
    上述行為，即應依該強盜而擄人勒贖之結合犯論處，無所謂
    強盜係屬擄人勒贖犯罪行為之一部，包括於擄人勒贖罪中之
    可言（最高法院分別有93年度臺上字第947號、87年度臺上
    字第4372號判決意旨參照）。查共犯張錫銘、林國忠、鄧永
    燃、張宏吉，就犯罪事實三之證人癸○○部分，於擄證人癸
    ○○勒贖之過程中強取證人癸○○所有之自用小客車，故共
    犯張錫銘、林國忠等人所為，係犯刑法第332條第2項第3款
    強盜而擄人勒贖罪。然本件被告係於共犯張錫銘、林國忠、
    鄧永燃、張宏吉於93年4月2日對證人癸○○強盜而擄人勒贖
    後，嗣於與證人癸○○之親友交涉贖款時，方於93年4月間
    某日加入，承繼共犯張錫銘、林國忠、鄧永燃、張宏吉上開
    意圖勒贖而擄人及未經許可持有槍彈之概括犯意聯絡，負責
    在嘉義市○○街124之18號持槍看管證人癸○○及防止警方
    攻堅，可知被告僅參與共同意圖勒贖而擄人及未經許可持有
    槍彈之構成要件行為，尚不構成刑法第332條第2項第3款犯
    強盜而擄人勒贖罪甚明。
(三)再按汽車牌照為公路監理機關所發給，固具有公文書之性質
    ，惟依道路交通安全規則第12條規定，汽車牌照僅為行車之
    許可憑證，自屬於刑法第212條所列特許證之一種，最高法
    院63年臺上字第1550號判例可資參照。故被告與共犯張錫銘
    、林國忠、張宏吉於擄證人庚○○勒贖時，駕駛懸掛偽造之
    「9L-0135」號車牌，核其所為，係另犯刑法第216條、第
    212條之行使偽造特許證罪。
(四)是核被告就犯罪事實三持槍彈擄證人癸○○勒贖所為，係
    犯刑法第347條第1項擄人勒贖罪、槍砲彈藥刀械管制條例第
    7條第4項未經許可持有自動步槍罪，及同條例第12條第4項
    未經許可持有子彈罪。被告上開以一持有行為，未經許可持
    有槍、彈之行為，同時觸犯2罪名，為想像競合犯，應依刑
    法第55條規定，從一重之未經許可持有自動步槍罪處斷。所
    犯未經許可持有自動步槍罪與擄人勒贖既遂罪間，有方法結
    果之牽連關係，應依修正前刑法第55條後段牽連規定，從一
    重之擄人勒贖既遂罪。就犯罪事實五持槍彈預備擄證人乙
    ○○勒贖部分，經查：被告戊○○於93年6月8日上午8時左
    右，由張錫銘駕駛上揭癸○○所有之BMW廠牌760型式自用小
    客車搭載戊○○、林國忠、張宏吉至上揭乙○○公司之處所
    ，再由戊○○、林國忠、張宏吉分持M16步槍（即附表一編
    號5-7）、AK47步槍（即附表一編號14）等槍械潛入上址之
    公司，嗣見郭素華、陳東德及公司會計等3人在屋內時，渠
    等即對郭素華等人恫稱：「雙頭人呢？車在外面人在哪裡？
    」等語，並持槍逼使郭素華等人退至牆邊後，搜索屋內未發
    現乙○○及丁○○之蹤影，並檢視陳東德之身分證件，倖因
    乙○○、丁○○未在公司內，林國忠、張錫銘等人始未得逞
    ，隨即駕車返回「達邦山區」藏匿處。其等對於架擄行為顯
    然尚未開始實施，其擄人勒贖之行為，仍在預備程度，不能
    成立擄人勒贖罪之未遂犯，核其所為，係犯刑法第347條第4
    項、第1項預備擄人勒贖罪。而因此罪在目的行為上，則具
    有恐嚇行為之本質，故就被告等恫赫郭素華等人部分，即不
    另論以恐嚇罪。就犯罪事實六、七駕駛懸掛偽造車牌，持
    槍彈擄證人庚○○及洗錢所為，係犯同法第347條第1項擄人
    勒贖罪、刑法第216條、第212條行使偽造特許證罪，及洗錢
    防制法第9條第1項之罪。所犯擄人勒贖既遂罪、行使偽造特
    許證罪與洗錢防制法3罪間，有方法結果之牽連關係，應依
    修正前刑法第55條後段牽連規定，從一重之擄人勒贖既遂罪
    。公訴人於犯罪事實六部分，已敘及被告與共犯張錫銘、林
    國忠、張宏吉於擄證人庚○○勒贖時，係駕駛懸掛偽造之「
    9L-0135」號車牌，雖於論罪法條中漏未論及刑法第216條、
    第212條，然被告所為行使偽造特許證罪與被告所犯擄證人
    庚○○勒贖罪部分，既有牽連犯之裁判上一罪關係，本院自
    得一併審酌。
(五)被告與共犯張錫銘、林國忠、鄧永燃、張宏吉間就犯罪事實
    三綁架癸○○部分；其與共犯張錫銘、林國忠、張宏吉間就
    事實五預備綁架乙○○部分；其與共犯張錫銘、林國忠、張
    宏吉、林士元間就事實六綁架庚○○部分，其與共犯張錫銘
    、林國忠、張宏吉、林士元；其與共犯張錫銘、林國忠、張
    宏吉、林士元、李金成、洪鋒文、陳淑貞、陳志強、陳靖惠
    、廖冠能、呂佩芳間就犯罪事實七洗錢部分，均有犯意聯絡
    ，行為分擔，均屬共同正犯。又犯罪事實七部分，被告利用
    不知情之證人葉燈裕、何俊良，分別辦理存款及開列如附表
    三所示之支票9張，為間接正犯。
(六)被告所犯2次擄人勒贖既遂罪（犯罪事實三、六部分），及1
    次預備擄人勒贖罪（犯罪事實五部分），時間緊接，犯罪構
    成要件相同，顯基於概括犯意為之，應依修正前刑法第56條
    連續犯規定論以擄人勒贖既遂一罪，並依法加重其刑，而法
    定刑為死刑及無期徒刑部分，依刑法第64條第1項、第65條
    第1項規定不再加重。
(七)原審就此部分據以論罪科刑，固非無見。惟原判決就被告戊
    ○○於事實三部分，係持槍彈犯之，原判決漏論述持槍彈之
    部分；且就被告預備擄乙○○勒贖部分，誤認為擄人勒贖未
    遂罪，亦有未洽。又本件並無證據顯示被告等所持有如附表
    一編號9至13所示之槍、彈、如附表四編號1至4所示之防彈
    衣、防彈板、被告被查獲時所扣得之防彈背心、雞爪釘等物
    ，與其等所犯上開擄人勒贖等犯行有關，原審併予宣告沒收
    ，容有未當。被告戊○○上訴意旨，指摘原判決此部分量刑
    過重，雖未指摘及此。但原判決此部分既有可議，自屬無法
    維持，應由本院就此部分暨定執行刑撤銷改判之。爰審酌被
    告戊○○不思以正當途徑賺取金錢，僅為貪圖不法利益，強
    擄他人以之取贖，其行為對社會治安、國人人身安全所造成
    之危害甚鉅，惡性非輕；惟其犯罪後坦承犯行，且就犯罪行
    為之參與均係聽命張錫銘所為，並非居主導地位，暨其犯罪
    之動機、目的、手段、所生之危害等一切情狀，量處有期徒
    刑18年。至於附表一編1至8、14所示之槍枝，係屬違禁物，
    均依刑法第38條第1項第1款之規定予以宣告沒收。附表二編
    號1至7所示之物，係共犯張錫銘所有供與被告及共犯林國忠
    、鄧永燃、張宏吉共同犯擄證人癸○○勒贖及避免警方逮捕
    查獲癸○○所在之用，業經共犯張錫銘坦認在卷，應依刑法
    第38條第1項第2款規定宣告沒收，又附表一編號20所示之門
    號0000000000號NOKIA行動電話1支(含SIM卡)，係被告及共
    犯林國忠、張宏吉等人申辦用以向癸○○家屬勒贖之用，應
    依刑法第38條第1項第2款宣告沒收(依司法院97年5月6日院
    台廳刑一字第0970009760號函示，國內各電訊公司均認行動
    電話之SIM卡所有權歸客戶所有，自應併予諭知沒收）。至
    於綁架庚○○所用之手銬、緊束帶、黃色膠帶、大型耳機，
    雖係同案被告張錫銘所有，且供本件犯罪所用之物，惟因未
    扣案，為免將來執行之困難，爰不為沒收之諭知。又偽造之
    「9L-0135」號車牌，並無證據證明為被告或共犯張錫銘、
    林國忠、張宏吉所有，亦非屬違禁物，自毋庸宣告沒收。另
    如附表二編號9至21均與本案犯罪無關，均不另為沒收之諭
    知。另洗錢防制法第12條第1項規定：犯第9條之罪者，其因
    犯罪所得財物或財產上利益，除應發還被害人或第三人者外
    ，不問屬於犯人與否，沒收之，如全部或一部不能沒收時，
    追徵其價額或以其財產抵償之；此乃屬於沒收之特別規定。
    又觀同法第4條第2款將「因犯罪取得之報酬」亦列入「因犯
    罪所得財物或財產上利益範圍內之規定，可認因洗錢犯罪所
    取得之錢款報酬，亦應認係犯罪所得財物，而應依同法第12
    條第1項規定宣告沒收，如全部或一部不能沒收時，追徵其
    價額，或以其財產抵償之。另倘認為洗錢犯罪，其因犯罪所
    得財物或財產上利益，應發還被害人或第三人者，則自不能
    宣告沒收，亦毋庸於主文宣告發還被害人或第三人，而僅應
    於理由欄敘明應發還被害人或第三人之意旨即可（最高法院
    93年度台上字第3199 號判決參照）。被告戊○○等就2250
    萬元洗錢之犯行，揆諸上開說明，該2250萬元應發還被害人
    庚○○，故亦不另為沒收之諭知。
四、關於共同持有槍砲、彈藥即事實四部分：
(一)核被告與張錫銘等人就事實四部分（即93年5月5日後某日）
    所為，係犯槍砲彈藥刀械管制條例第7條第4項未經許可持有
    自動步槍、手槍、爆裂物罪及同條例第12條第4項未經許可
    持有子彈罪。查被告行為後，槍砲彈藥刀械管制條例於97年
    11月26日修正公布第7條，並自同年月28日起生效施行。修
    正前槍砲彈藥刀械管制條例第7條第5項關於同條第1項至第3
    項未遂犯處罰之規定，移置於修正後第6項，並增訂第5項，
    惟就第4項之未經許可，持有第1項所列槍砲、彈藥罪，其構
    成要件及法定刑度均未變更，自非行為後法律有所變更，故
    毋庸為新舊法比較，而逕行適用裁判時即現行槍砲彈藥刀械
    管制條例第7條第4項之規定論處。又被告所犯上開持有槍枝
    、子彈之犯行，與張錫銘、張宏吉、林國忠等人間各具有犯
    意聯絡及行為分擔，應為共同正犯。被告以一持有行為，未
    經許可持有上揭槍枝（爆裂物）、子彈之行為，同時觸犯2
    罪名，為想像競合犯，應依刑法第55條之規定，從一重之數
    量較多且火力較強大之未經許可持有自動步槍罪處斷。
(二)再者，未經許可持有槍、彈罪，其持有之繼續，為行為之繼
    續，至持有行為終了時，均論為一罪，不得割裂。若以之犯
    他罪，兩罪間之關係如何，端視其開始持有之原因為斷，如
    早已非法持有槍、彈，後另起意犯罪，或意圖犯甲罪而持有
    槍、彈，卻持以犯乙罪，均應以數罪併罰論處；如因意圖犯
    某罪而持有槍、彈，後果以之犯該罪，兩罪間始有牽連犯之
    適用（最高法院93年度台上字第3038號判決參照）。本件被
    告戊○○與同案被告張錫銘共同持有上揭槍、彈之原因，業
    據張錫銘供稱係為防身用，被告戊○○亦供稱：「張錫銘有
    去買這些槍彈，向誰買不清楚，買了之後也是由張錫銘統一
    保管，要出去犯案時再分配給我們持有」在卷可稽（參95偵
    22107【29卷】第9-10、152頁），且其持有後，遲至93年6
    、7月間始持以用在犯罪事實五、六、八、九之擄人勒贖、
    殺人未遂等犯行，可見被告戊○○於取得上開附表一編號5-
    19之槍、彈時，顯非對某特定之犯罪而持有，尚難認被告持
    有上開槍彈之行為，與犯罪事實五、六、八、九等犯罪間，
    有牽連犯之裁判上一罪關係。至於被告於93年4月間某日即
    張錫銘已擄得癸○○，持續向其親友勒索贖款時，始獲張錫
    銘之邀約參與該擄人勒贖行為，而前往嘉義市○○街124之
    18號處所看守人質，同時與鄧永燃、江志成共同持有張錫銘
    所交付如附表一編號1-4所示槍彈，以看管癸○○及防止警
    方攻堅，已詳述如前，則被告於取得附表一編號1-4所示槍
    彈之原因，目的係持犯擄癸○○以勒贖之用，依上開判決意
    旨，被告持有附表一編號1-4所示槍彈之行為，與犯罪事實
    三所為擄人勒贖罪間，有方法結果之牽連關係，不得割裂而
    另論以一罪，自無認被告持有該槍彈之行為，與本件犯罪事
    實四之行為，有修正前刑法第56條連續犯規定之適用。
(三)原審就此部分據以論罪科刑，固非無見。惟本件被告戊○○
    持有附表一編號1-4所示槍彈係用以看管癸○○及防止警方
    攻堅。該持有槍彈行為，應與所犯擄癸○○以勒贖行為，有
    刑法修正前方法結果之牽連關係之適用，並非單獨起意而犯
    之，原判決將被告此一犯行，認乃另行起意，並與被告於犯
    罪事實四所為持有槍彈行為，有連續犯之適用，尚有未洽。
    又原判決漏未論述被告持有經查獲如附表一編號14至17所示
    之槍、彈，而未予宣告沒收，亦有未洽。被告上訴意旨，指
    摘原判決此部分量刑過重，雖未指摘及此。但原判決此部分
    既有可議，自屬無法維持，應由本院就此部分暨定執行刑撤
    銷改判之。爰審酌被告未經許可持有槍彈，該槍彈數量頗巨
    ，火力強大，且事後並持用犯罪，對他人生命、身體、安全
    造成嚴重威脅，並對社會治安造成重大影響，惡性非輕，暨
    其犯罪之動機、目的、手段、所生之危害等一切情狀，量處
    有期徒刑15年，併科罰金200萬元；並就併科罰金部分諭知
    易服勞役之折算標準。又附表一編號7至1 7、19所示之槍枝
    、子彈等，均係屬違禁物，均依刑法第38條第1項第1款之規
    定予以宣告沒收。而附表一編18所示子彈部分，已擊發而無
    殺傷力，非屬違禁物，自無庸為沒收之諭知。
五、關於駕駛懸掛偽造車牌之車輛，共同開槍、放火燒燬大佳當
    舖、國光當舖即事實八部分：
(一)核被告戊○○駕駛懸掛偽造「GL-0135」號車牌車輛，先後
    前往「大佳當鋪」、「國光當鋪」，投擲汽油彈及開槍射擊
    ，其中「大佳當舖」業經燒燬，「國光當舖」則因及時撲滅
    而尚未燒燬喪失效用，核其此部分所為，大佳當鋪部分係犯
    刑法第173條第1項放火燒燬現供人使用之建築物罪、第216
    條、第212條之行使偽造特許證罪、第271條第2項、第1項殺
    人未遂罪。國光當鋪部分係犯刑法第173條第3項、第1項之
    放火燒燬現供人使用之建築物未遂罪、第216條、第212條之
    行使偽造特許證罪、第271條第2項、第1項殺人未遂罪。
(二)被告戊○○就上揭所犯與張錫銘、張宏吉、林國忠間，具有
    犯意聯絡行為分擔，為共同正犯。又被告戊○○所犯放火燒
    燬現供人使用之建築物既遂、未遂罪、先後2次行使偽造特
    許證罪、殺人未遂罪及未經許可持有自動步槍罪等犯行，各
    犯罪時間緊接，觸犯構成要件相同罪名之罪刑，顯係基於概
    括犯意反覆為之，均為連續犯，應依修正前刑法第56條規定
    各論以一罪，並依法加重其刑（惟法定刑中死刑、無期徒刑
    部分，不得加重）。被告戊○○等人，分別在「大佳當鋪」
    、「國光當鋪」，尚有數名職員在場營業之場所，對渠等開
    槍射擊、擲汽油彈之行為，已具殺人之不確定故意，然係一
    行為而犯數罪名，依刑法第55條想像競合犯規定從一重之刑
    法第271條第2項、第1項殺人未遂罪處斷。被告戊○○先後
    放火燒燬現供人使用之建築物既遂及未遂罪、連續殺人未遂
    罪與連續行使偽造特許證罪間，有方法結果之牽連關係，應
    依修正前刑法第55條後段規定從一重之連續殺人未遂罪處斷
    。並依未遂犯之規定減輕其刑。至刑之加重減輕，則應先加
    後減之。
(三)公訴人於犯罪事實八部分，已敘及被告與共犯張錫銘、林國
    忠、張宏吉駕駛懸掛偽造之「GL-0135」號車牌，先後前往
    「大佳當鋪」、「國光當鋪」，投擲汽油彈及開槍射擊，雖
    於論罪法條中漏未論及刑法第216條、第212條，然被告所為
    行使偽造特許證罪與被告所犯連續放火燒燬現供人使用之建
    築物及連續殺人未遂罪部分，既有牽連犯之裁判上一罪關係
    ，本院自得一併審酌。至於被告此部分所犯殺人未遂罪與事
    實九所犯之殺人未遂部分，按事實九之殺人未遂罪，究之亦
    係偶發之情事，非被告所得預期，尚難認有概括犯意，併先
    敘明。
(四)原審就此部分據以論罪科刑，固非無見，惟本件並無證據顯
    示被告戊○○被查獲時所扣得之防彈背心、雞爪釘等物，與
    其所犯上開殺人未遂等犯行有關，原審併予宣告沒收，容有
    未當。被告上訴意旨，指摘原判決此部分量刑過重，雖未指
    摘及此。但原判決此部分既有可議，自屬無法維持，應由本
    院就此部分暨定執行刑撤銷改判之。爰審酌被告戊○○僅因
    遭其綁架且已支付贖金之癸○○，曾應允再給付一定款項未
    果，即心生不滿，前往被害人營業處開槍放火，惡性非輕，
    對社會治安、人身安全所造成之危害甚鉅，惟其犯罪後坦承
    犯行，且就犯罪參與係聽命張錫銘所為，非居主導地位，暨
    其犯罪之動機、目的、手段、所生之危害等一切情狀，量處
    有期徒刑12年。附表壹編號5至8、10所示之槍枝及手榴彈係
    屬違禁物，應均依刑法第38條第1項第1款之規定予以宣告沒
    收；附表一編號18所示於93年7月12 日在「大佳當舖」扣得
    之已擊發口徑5.56mm之制式長槍彈殼1顆及已爆手榴彈1顆、
    同日在「國光當鋪」扣得已擊發口徑5.56mm之制式長槍彈殼
    5顆，僅餘彈殼及彈頭，而不再具有殺傷力，即均失其違禁
    物之性質，本院認無宣告沒收之必要，爰不為沒收之宣告。
    又偽造之「GL-0135」號車牌，並無證據證明為被告或共犯
    張錫銘、林國忠、張宏吉所有，且非違禁物，自毋庸宣告沒
    收。
六、關於與警方於高雄縣大寮鄉槍戰即事實九部分：
(一)核被告戊○○所為，係犯刑法第135條第1項妨害公務罪及第
    271條第2項、第1項殺人未遂罪。就此部分與張鍚銘、張宏
    吉、林國忠間，有犯意聯絡及行為分擔，為共同正犯。又被
    告戊○○等人於拒捕之際，開槍射擊、丟擲手榴彈轟擊緝捕
    之不確定警員數人，當已具殺人之故意，然係一行為而犯數
    罪名，應依刑法第55條想像競合犯規定從一重處斷。又所犯
    上開2罪間有方法結果之牽連關係，應依修正前刑法第55條
    後段規定從一重之殺人未遂罪處斷，並按未遂犯規定，依第
    25條第2項減輕其刑。
(二)原審就此部分據以論罪科刑，固非無見。惟原判決漏未就被
    告戊○○等人在槍戰中所持有如附表一編號14至17所示之槍
    、彈併予宣告沒收；且原判決於論罪科刑欄之沒收部分，指
    如附表四編號1至4所示之防彈衣、防彈板等物應予沒收，卻
    漏未於主文欄內諭知沒收，亦有未洽。被告上訴意旨，指摘
    原判決此部分量刑過重，雖未指摘及此。但原判決此部分既
    有可議，自屬無法維持，應由本院就此部分暨定執行刑撤銷
    改判之。爰審酌被告戊○○為脫免逮捕，竟以強大火力相對
    並丟擲手榴彈，猶如交戰，無視執法警員之安危，漠視法律
    之存在，惡性頗巨，造成社會動亂不安。然其犯罪參與係聽
    命張錫銘所為，非居主導地位，暨其犯罪之動機、目的、手
    段、所生之危害，事後坦承犯行等一切情狀，量處有期徒刑
    15年。至附表一編號5至17、19所示之槍枝及子彈，雖附表
    一編號7所示之M16步槍，由共犯張宏吉攜逃，而未據扣案，
    惟既係戊○○等人與警方槍戰時所使用，自具有殺傷力，均
    係屬違禁物，應依第38條第1項第1款之規定宣告沒收；附表
    四編號1至4所示物品，及被告戊○○於95年9月29日為警緝
    獲時所扣得其於大寮槍戰逃逸時所攜帶之大寮防彈背心1件
    、雞爪釘4盒共137支，係同案被告張錫銘所有，且供對警員
    緝捕時增強信心或予遲滯緝捕警員執行公務，而施強暴妨害
    公務預備犯罪所用，依刑法第38條第1項第2款，宣告沒收。
    又附表四編號5-21所示之物，與本件犯罪無涉，均不為沒收
    諭知。另扣案之670萬元，係被害人所有，得請求返還，亦
    不為沒收之宣告；另於95年9月29日緝獲被告所扣得之被告
    所有之手電筒1支、地圖1本、剪刀1支、信紙1本、信封袋1
    本、自黏性標籤1份、郵票25張、襪子3支、手套2支及現金
    21萬5710元，暨同案被告向華城所有提供給同案被告黃國軒
    、共犯王昶裕共同藏匿被告所用之鑰匙共6支、遙控器共4個
    、感應扣1個，及同案被告向華城所有之個人電腦主機3部、
    傳真紀錄單1張、行動電話1具，同案被告黃國軒、案外人洪
    薏淑所有之行動電話各1具，監視器電腦主機1部、同案被告
    向華城向電信公司申請之序號CLＺ0000000000之SIM卡1張，
    核均與本案犯罪無關，均不另為沒收之諭知。
七、綜合被告戊○○所犯上揭5罪，犯意各別，行為互異，應予
    分論併罰。並就所量處如上述之刑，依刑法第51條第4款之
    規定，定應執行刑為無期徒刑，褫奪公權終身，併科罰金
    200萬元，罰金如易服勞役，以罰金總額與6個月之日數比例
    折算，附表一編號1至17、19、20、附表二編號1至7、附表
    四編號1至4所示之物，及防彈背心1件、雞爪釘4盒共137支
    ，均沒收。被告犯罪時間雖在96年4月24日之前，但其所犯
    上開各罪，依96年7月16 日施行之96年罪犯減刑條例第3條
    第1項規定，均無符合減刑規定，併予敘明。
據上論結，應依刑事訴訟法第369條第1項前段、第364條、第368
條、第299條第1項前段，槍砲彈藥刀械管制條例第7條第4項、第
12 條第4項，洗錢條例第9條第1項，刑法第11條前段、第2條第1
項前段、第28條、（修正前）第56條、第216條、第212條、第
135 條第1項、第173條第1項、第3項、第271條第1項、第2項、
第347 條第1項、第55條、（修正前）第55條後段、第25條第2項
、（修正前）第42條第3項、第38第1項第1款、第2款、第51條第
4款、第37條第1項，罰金罰鍰提高標準條例第1條，判決如主文
。
本案經檢察官子○○到庭執行職務。
中    華    民    國    98    年    11    月    5     日
            刑事第五庭  審判長法  官  趙  春  碧
                              法  官  賴  恭  利
                              法  官  林  宜  民
以上正本證明與原本無異。
如不服本判決應於收受送達後10日內向本院提出上訴書狀，其未
敘述上訴之理由者，並得於提起上訴後10日內向本院補提理由書
（均須按他造當事人之人數附繕本）「切勿逕送上級法院」。
                              書記官吳  雅  菁
中    華    民    國    98    年    11    月    5     日
【附表一】
┌───┬──────────────┬────────────┬──────┐
│編  號│物品名稱及應沒收之物        │有無扣案及查扣地點      │所涉犯罪事實│
├───┼──────────────┼────────────┼──────┤
│  1   │捷克CZ廠製100型口徑9MM制式半│在嘉義市○○街124之18   │事實三 (二) │
│      │自動手槍1支（槍枝管制編號： │號扣得                  │、(三)      │
│      │0000000000、含彈匣 2 個）， │                        │            │
│      │具殺傷力。                  │                        │            │
├───┼──────────────┼────────────┼──────┤
│  2   │德國SIGSAUER廠製P228型口徑9 │同上                    │同上        │
│      │MM制式半自動手槍1支（槍枝管 │                        │(1)          │
│      │制編號：0000000000、含彈匣二│                        │            │
│      │個），具殺傷力。            │                        │            │
├───┼──────────────┼────────────┼──────┤
│  3   │德國HK廠USP型口徑9MM制式半自│同上                    │同上        │
│      │動手槍1支（槍枝管制編號：11 │                        │            │
│      │00000000；含彈匣1個），具   │                        │            │
│      │殺傷力。                    │                        │            │
├───┼──────────────┼────────────┼──────┤
│  4   │制式 90 手槍子彈 72 顆（經鑑│同上                    │同上(1)      │
│      │驗試射 10 顆，已無殺傷力，不│                        │            │
│      │予沒收；餘 62 顆，均具殺傷力│                        │            │
│      │，應予沒收）                │                        │            │
├───┼──────────────┼────────────┼──────┤
│  5   │M16步槍1支（槍枝管制編號110 │在「大寮現場」扣得      │事實四、五、│
│      │0000000，含彈匣12個，其     │                        │六、八、九  │
│      │中 1 個已損壞，不予沒收）， │                        │            │
│      │具殺傷力。                  │                        │            │
├───┼──────────────┼────────────┼──────┤
│  6   │M16步槍1支（槍枝管制編號110 │在彰化縣大埔路被告戊○○│同上        │
│      │0000000，含短彈匣1個，長彈匣│遭緝獲處扣得            │            │
│      │6個），具殺傷力。           │                        │            │
│      │                            │                        │            │
├───┼──────────────┼────────────┼──────┤
│  7   │M16步槍1支。                │由張宏吉攜逃，未扣案    │同上        │
├───┼──────────────┼────────────┼──────┤
│  8   │90手槍1支（槍枝管制編號1102 │在「大寮現場」扣得      │事實四、六、│
│      │153700），具殺傷力。        │                        │八、九      │
├───┼──────────────┼────────────┼──────┤
│  9   │克拉克手槍1支（槍枝管制編號 │同上                    │事實四、九  │
│      │0000000000），具殺傷力。    │                        │            │
├───┼──────────────┼────────────┼──────┤
│  10  │手榴彈 2 顆（其中1顆已擲爆而│同上（扣案一顆）        │事實四、八、│
│      │不具殺傷力，不予沒收）。    │                        │九          │
├───┼──────────────┼────────────┼──────┤
│  11  │M16步槍子彈780顆（於93年7月 │同上（扣案412顆）       │事實四、九  │
│      │26 日在大寮槍戰查扣未擊發412│                        │            │
│      │顆，已擊發168顆，其中未擊發 │                        │            │
│      │之412顆，經鑑驗試射3顆，連同│                        │            │
│      │已擊發之168顆，均已無殺傷力 │                        │            │
│      │，不予沒收；僅扣案409顆子彈 │                        │            │
│      │應沒收；另張宏吉、戊○○逃逸│                        │            │
│      │時攜帶之200顆，於下列編號19 │                        │            │
│      │部分予以沒收。）            │                        │            │
├───┼──────────────┼────────────┼──────┤
│  12  │克拉克手槍子彈 11 顆（經鑑驗│同上                    │同上        │
│      │試射 3 顆，已無殺傷力，不予 │                        │            │
│      │沒收；餘 8 顆，均具殺傷力， │                        │            │
│      │應予沒收）                  │                        │            │
├───┼──────────────┼────────────┼──────┤
│  13  │90 手槍子彈 13 顆、（經鑑驗 │同上                    │同上        │
│      │試射 3 顆，已無殺傷力，不予 │                        │            │
│      │沒收；餘 10 顆，均具殺傷力，│                        │            │
│      │應予沒收）                  │                        │            │
├───┼──────────────┼────────────┼──────┤
│  14  │AK47步槍1支（槍枝管制編號11 │在「沙鹿現場」扣得      │事實四、五、│
│      │00000000，含彈匣5個），具   │                        │六、九      │
│      │殺傷力。                    │                        │            │
├───┼──────────────┼────────────┼──────┤
│  15  │P99型制式半自動手槍1支（槍  │同上                    │事實四、九  │
│      │枝管制編號0000000000、含彈匣│                        │            │
│      │2個），具殺傷力             │                        │            │
├───┼──────────────┼────────────┼──────┤
│  16  │克拉克制式手槍1支（槍枝管制 │在彰化縣和美鎮○○路    │同上        │
│      │編號 0000000000、含彈匣4個）│125巷6號後空屋扣得      │            │
│      │，具殺傷力。                │                        │            │
├───┼──────────────┼────────────┼──────┤
│  17  │制式子彈13顆、彈匣1個       │94.12.22在台南縣尖山埤水│同上        │
│      │具殺傷力。                  │庫附近 Q9-3115 號自用小 │            │
│      │                            │客車內扣得              │            │
│      │                            │                        │            │
├───┼──────────────┼────────────┼──────┤
│  18  │可供M16步槍及AK47步槍使用子 │在大佳當舖、國光當舖現場│事實四、六、│
│      │彈（業於綁架庚○○及大佳當舖│扣得。                  │八          │
│      │及國光當舖縱火時擊發均已不具│                        │            │
│      │殺傷力，不為沒收諭知。)     │                        │            │
├───┼──────────────┼────────────┼──────┤
│  19  │具殺傷力之M16步槍子彈200顆( │在戊○○被捕之彰化縣大埔│事實四、九  │
│      │僅扣得179顆，餘21顆雖未扣案 │路扣得179顆，另21顆由張 │            │
│      │，但不能證明已經滅失) 。    │宏吉保管而未扣案。      │            │
├───┼──────────────┼────────────┼──────┤
│  20  │NOKIA行動電話1支(含門號     │張宏吉所購買用以向癸○○│事實三      │
│      │0000-000-000號SIM卡）       │家人勒贖之用，嘉義市台林│            │
│      │                            │街124-18號癸○○遭拘禁之│            │
│      │                            │處所查獲。              │            │
└───┴──────────────┴────────────┴──────┘
【附表二】
┌──────────────────────┐
│嘉義市○○街124之18號                       │
├──┬───────────────┬───┤
│編號│ 扣案物品名稱                 │ 數量 │
├──┼───────────────┼───┤
│ 1  │雞爪釘                        │4盒   │
├──┼───────────────┼───┤
│ 2  │手銬                          │2付   │
├──┼───────────────┼───┤
│ 3  │鐵鍊                          │1條   │
├──┼───────────────┼───┤
│ 4  │面罩（全罩式）                │8個   │
├──┼───────────────┼───┤
│ 5  │手套                          │3雙   │
├──┼───────────────┼───┤
│ 6  │尼龍紮線帶                    │1包   │
├──┼───────────────┼───┤
│ 7  │鎖頭（含鑰匙）                │3支   │
├──┼───────────────┼───┤
│ 8  │防銹潤滑油                    │1瓶   │
├──┼───────────────┼───┤
│ 9  │安眠藥                        │19顆  │
├──┼───────────────┼───┤
│ 10 │擦槍棉布                      │1包   │
├──┼───────────────┼───┤
│ 11 │臺灣大哥大預付卡申請書        │1張   │
│    │（門號0000000000）            │      │
├──┼───────────────┼───┤
│ 12 │和信電訊電話申請書            │1張   │
│    │（門號0000000000）            │      │
├──┼───────────────┼───┤
│ 13 │中華電信電話申請書            │1張   │
│    │（門號0000000000）            │      │
├──┼───────────────┼───┤
│ 14 │遠傳易付卡申請書              │1張   │
│    │（門號0000000000）            │      │
├──┼───────────────┼───┤
│ 15 │黑色手提袋（含張宏吉護照 1 本 │1只   │
│    │、臺胞證 1 本、隱形眼鏡1組、范│      │
│    │倫鐵諾手錶1只、美工刀 1 支、通│      │
│    │訊錄2本）                     │      │
├──┼───────────────┼───┤
│ 16 │偽造之黃春福護照、臺胞證      │各1本 │
├──┼───────────────┼───┤
│ 17 │MOTOROLA行動電話（含SIM卡三張 │3支   │
│    │，門號0000000000、00000000、  │      │
│    │0000000000）                  │      │
├──┼───────────────┼───┤
│ 18 │NOKIA行動電話（含SIM卡三張，  │3支   │
│    │門號0000000000、0000000000    │      │
│    │、0000000000）                │      │
├──┼───────────────┼───┤
│ 19 │SIM卡（卡號00000000000000、   │4張   │
│    │000000000000000、000000000000 │      │
│    │00000000、YKS035D053522）     │      │
├──┼───────────────┼───┤
│ 20 │呼叫器（門號0000000000）      │1具   │
└──┴───────────────┴───┘
【 附表三（供事實七所用之物）】
┌───┬──────────┬───────────┐
│編  號│支票號碼            │票面金額              │
├───┼──────────┼───────────┤
│一    │支票號碼0000000號   │新臺幣捌拾萬元整。    │
├───┼──────────┼───────────┤
│二    │支票號碼0000000號   │新臺幣柒拾萬元整。    │
├───┼──────────┼───────────┤
│三    │支票號碼0000000號   │新臺幣壹佰萬元整。    │
├───┼──────────┼───────────┤
│四    │支票號碼0000000號   │新臺幣貳佰貳拾伍萬元整│
├───┼──────────┼───────────┤
│五    │支票號碼0000000號   │新臺幣壹佰貳拾伍萬元整│
├───┼──────────┼───────────┤
│六    │支票號碼0000000號   │新臺幣貳佰萬元整。    │
├───┼──────────┼───────────┤
│七    │支票號碼0000000號   │新臺幣壹佰萬元整。    │
├───┼──────────┼───────────┤
│八    │支票號碼0000000號   │新臺幣壹佰壹拾萬元整。│
├───┼──────────┼───────────┤
│九    │支票號碼0000000號   │新臺幣壹佰伍拾萬元整。│
└───┴──────────┴───────────┘
【 附表四】
┌─────────────────┐
│在高雄縣大寮鄉○○路○段 104 巷    │
│186 弄9之1號扣得                  │
├──┬───────┬──────┤
│編號│扣案物品名稱  │ 數量       │
├──┼───────┼──────┤
│ 1  │防彈衣        │6件         │
├──┼───────┼──────┤
│ 2  │防彈板        │2塊         │
├──┼───────┼──────┤
│ 3  │防彈盾牌      │1面         │
├──┼───────┼──────┤
│ 4  │雞爪釘        │11盒        │
├──┼───────┼──────┤
│ 5  │手銬          │2付         │
├──┼───────┼──────┤
│ 6  │黃色膠帶      │3捲         │
├──┼───────┼──────┤
│ 7  │黑色膠帶      │3捲         │
├──┼───────┼──────┤
│ 8  │口罩          │4付         │
├──┼───────┼──────┤
│ 9  │對講機        │1支         │
├──┼───────┼──────┤
│ 10 │擦槍布        │1包         │
├──┼───────┼──────┤
│ 11 │帽子          │1頂         │
├──┼───────┼──────┤
│ 12 │耳塞          │5付         │
├──┼───────┼──────┤
│ 13 │手套          │2付         │
├──┼───────┼──────┤
│ 14 │NOKIA行動電話 │2枝         │
├──┼───────┼──────┤
│ 15 │充電器        │1組         │
├──┼───────┼──────┤
│ 16 │手槍槍套      │1只         │
├──┼───────┼──────┤
│ 17 │隨身聽        │1組         │
├──┼───────┼──────┤
│ 18 │電池          │6顆         │
├──┼───────┼──────┤
│ 19 │現金          │22200元     │
│    │              │            │
├──┼───────┼──────┤
│ 20 │BMW鑰匙       │1支         │
├──┼───────┼──────┤
│ 21 │現金贖款      │670 萬元（業│
│    │              │經臺灣高等法│
│    │              │院臺南分院依│
│    │              │被害人之聲請│
│    │              │裁定發還被害│
│    │              │人）        │
└──┴───────┴──────┘
附錄：本案論罪科刑法條全文
槍砲彈藥刀械管制條例第七條第四項：
  未經許可，持有、寄藏或意圖販賣而陳列第一項所列槍砲、彈
  藥者，處五年以上有期徒刑，併科新臺幣一千萬元以下罰金。
槍砲彈藥刀械管制條例第十二條第四項：
  未經許可，持有、寄藏或意圖販賣而陳列子彈者，處五年以下有
  期徒刑，併科新台幣三百萬元以下罰金。
刑法第二百七十一條：
  殺人者，處死刑、無期徒刑或十年以上有期徒刑。
  前項之未遂犯罰之。
  預備犯第一項之罪者，處二年以下有期徒刑。
刑法第二百十二條：
  偽造、變造護照、旅券、免許證、特許證及關於品行、能力服
  務或其他相類之證書、介紹書，足以生損害於公眾或他人者，
  處一年以下有期徒刑、拘役或三百元以下罰金。
刑法第二百十六條：
  行使第二百十條至第二百十五條之文書者，依偽造、變造文書
  或登載不實事項或使登載不實事項之規定處斷。
刑法第三百四十七條：
  意圖勒贖而擄人者，處死刑、無期徒刑或七年以上有期徒刑。
  因而致人於死者，處死刑、無期徒刑或十二年以上有期徒刑；
  致重傷者，處死刑、無期徒刑或十年以上有期徒刑。
  第一項之未遂犯罰之。
  預備犯第一項之罪者，處二年以下有期徒刑。
  犯第一項之罪，未經取贖而釋放被害人者，減輕其刑；取贖後
  而釋放被害人者，得減輕其刑。
刑法第一百七十三條：
  放火燒燬現供人使用之住宅或現有人所在之建築物、礦坑、火
  車、電車或其他供水、陸、空公眾運輸之舟、車、航空機者，
  處無期徒刑或七年以上有期徒刑。
  失火燒燬前項之物者，處一年以下有期徒刑、拘役或五百元以下
  罰金。
  第一項之未遂犯罰之。
  預備犯第一項之罪者，處一年以下有期徒刑、拘役或三百元以下
  罰金。
刑法第一百三十五條第一項：
  對於公務員依法執行職務時，施強暴脅迫者，處三年以下有期
  徒刑、拘役或三百元以下罰金。
洗錢防制法第二條：
  本法所稱洗錢，係指下列行為：
  一、掩飾或隱匿因自己重大犯罪所得財物或財產上利益者。
  二、掩飾、收受、搬運、寄藏、故買或牙保他人因重大犯罪所
      得財物或財產上利益者。
洗錢防制法第九條第一項：
  犯第二條第一款之罪者，處五年以下有期徒刑，得併科新臺幣
  三百萬元以下罰金。


司法院資訊處製作；財團法人民間司法改革基金會備份。
